臺灣新竹地方法院刑事判決　　　　　　　 99年度訴字第135號
公　訴　人　臺灣新竹地方法院檢察署檢察官
被　　　告　李黃錦燕
選任辯護人　羅秉成律師
　　　　　　朱昭勳律師
　　　　　　許民憲律師
上列被告因貪污治罪條例等案件，經檢察官提起公訴（99年度偵
字第815、2384、3817號），本院判決如下：
    主    文
李黃錦燕犯如附表四所示之罪，主文罪名及宣告刑均如附表四所
載。應執行有期徒刑拾年，褫奪公權柒年。所得財物新臺幣玖佰
拾貳萬仟玖佰貳拾元應予追繳發還新竹市議會，如全部或一
部無法追繳時，以其財產抵償之。
    事    實
一、李黃錦燕自民國79年開始擔任新竹市議員後，又當選第3 屆
    至第7 屆之新竹市議員，乃刑法第10條第1項第1款前段所定
    之依法令服務於地方自治團體所屬機關而具有法定職務權限
    之公務員。
(一)、基於意圖為自己、李志仁不法所有及使公務員登載不實公文
    書之概括犯意，利用擔任新竹市議會議員有聘請公費助理之
    機會，明知89年1 月26日公布施行之地方民意代表費用支給
    及村里長事務補助費補助條例第6 條規定：「縣市議會議員
    每人最多得遴用助理2 人及助理費用每人每月支給不得超過
    新臺幣（下同）4 萬元，並得比照軍公教人員年終工作獎金
    酌支春節慰問金」，公費助理薪資係由新竹市議會編列預算
    支付，依法應由從事議員助理工作之人實際領取，竟於附表
    一編號1 、2、4、6、7所示期間，明知曾珍松、佘憶萍
    、鄭寶珍、李志仁、吳慧英等人均未實際從事議員助理工作
    ，乃以前開人等為助理，向新竹市議會申請助理補助費用，
    出具「新竹市議會第7 屆議員公費助理聘用申請表」、「新
    竹市議會第7 屆議員助理更換遴用申請單」、「新竹市議會
    第7 屆議員助理遴用名冊」、「新竹市議會議員助理異動報
    告單」、「新竹市議會議員助理遴用清單」等不實文書，致
    使新竹市議會辦理出納業務職員陷於錯誤，依李黃錦燕出具
    之上開文書，每月製作「議員助理費劃帳清單」（除89年 1
    月至3月為同一份外）或「議員助理費清冊」（89年8月以後
    ），如遇春節則製作當年度「議員助理春節加發一個半月助
    理費清冊」（93年以前）、「議員助理春節慰勞金印領清冊
    」（94年）、「議員助理春節慰問金發放清冊」（95年以後
    ），並先後將如附表一編號1 、2、4、6、7所示之金額
    如數撥至曾珍松所有第一銀行新竹分行00000000000 號、佘
    憶萍所有第一銀行東門分行00000000000 號、鄭寶珍所有第
    一銀行新竹分行00000000000 號、李志仁所有第一銀行新竹
    分行00000000000號、吳慧英所有第一銀行新竹分行0000000
    0000號帳戶，且由新竹市議會開立各類所得扣繳暨免扣繳憑
    單予曾珍松等人，作為各年度申報個人所得稅之用，而曾珍
    松、佘憶萍、吳慧英之上開第一銀行帳戶存摺、印章均已事
    先交由李黃錦燕保管，由李黃錦燕自行提領使用，鄭寶珍則
    於上開第一銀行帳戶金額累積至十數萬元後，由李黃錦燕陪
    同鄭寶珍前往第一銀行新竹分行領出後交由李黃錦燕使用，
    至於李志仁之部分則由李志仁自行使用，足生損害於新竹市
    議會對於補助議員遴用助理費用管理之正確性及曾珍松、佘
    憶萍、吳慧英等人之權益。
(二)、另又基於意圖為自己、李志仁不法所有及使公務員登載不實
    公文書之概括犯意或個別犯意，於附表一編號3 、5、6
    、7、8、9 所示期間，明知孫君琪、湯珮貞之助理薪資僅
    有2 萬元，蔡宜庭之助理薪資僅有2萬1千元至2萬3千元，李
    志仁、詹月娥在該段期間均未實際擔任助理工作，竟出具「
    新竹市議會第7 屆議員公費助理聘用申請表」、「新竹市議
    會第7屆議員助理更換遴用申請單」、「新竹市議會第7屆議
    員助理遴用名冊」、「新竹市議會議員助理異動報告單」、
    「新竹市議會議員助理遴用清單」等不實文書，致使新竹市
    議會辦理出納業務職員陷於錯誤，依李黃錦燕出具之上開文
    書，每月製作「議員助理費清冊」，如遇春節則製作當年度
    「議員助理春節加發一個半月助理費清冊」（93年以前）、
    「議員助理春節慰勞金印領清冊」（94年）、「議員助理春
    節慰問金發放清冊」（95年以後），並先後將如附表一編號
    3、5、6、7、8、9所示之金額，如數撥付至孫君琪所
    有第一銀行新竹分行00000000000 號、湯珮貞所有第一銀行
    新竹分行00000000000號、李志仁所有第一銀行新竹分行000
    00000000號、蔡宜庭所有第一銀行東門分行帳號0000000000
    0號及詹月娥所有第一銀行新竹分行帳號00000000000號帳戶
    ，再由新竹市議會開立各類所得扣繳暨免扣繳憑單予孫君琪
    等人，作為各年度申報個人所得稅之用，而孫君琪、湯珮貞
    、蔡宜庭、詹月娥等人之上揭帳戶存摺及印章均已事先交由
    李黃錦燕保管，且孫君琪、湯珮貞、蔡宜庭、詹月娥等人上
    開帳戶匯入之助理費用，均係由李黃錦燕前往領取使用，李
    志仁之部分則由李志仁自行使用，足生損害於新竹市議會對
    於補助議員遴用助理費用管理之正確性及孫君琪、湯珮貞、
    蔡宜庭、詹月娥等人之權益。
(三)、嗣於99年1 月28日，經臺灣新竹地方法院檢察署檢察官率同
    該署檢察事務官、駐署之司法警察及法務部調查局新竹市調
    查站持本院核發之99年度聲搜字第52號搜索票在李黃錦燕住
    處兼服務處搜索後，扣得如附表三所示之物，進而查悉上情
    。
二、案經法務部調查局新竹市調查站移送暨臺灣新竹地方法院檢
    察署檢察官自動檢舉偵查起訴。
    理    由
壹、程序部分：
一、檢察官就起訴書更正部分：
    公訴人當庭就起訴書附表編號1 曾珍松部分，被告李黃錦燕
    詐領金額更正為1,934,360元，編號2佘憶萍部分，被告詐領
    金額更正為1,694,360元，編號6李志仁部分，被告詐領金額
    更正為396,400元，編號8蔡宜庭部分，被告詐領金額更正為
    167,400元，被告詐領之總金額為9,849,320元（見本院卷四
    第71頁）。
二、證據能力：
    按被告以外之人於審判外之陳述，雖不符刑事訴訟法第 159
    條之1 至第159條之4之規定，而經當事人於審判程序同意作
    為證據，法院審酌該言詞陳述或書面陳述作成時之情況，認
    為適當者，亦得為證據。當事人、代理人或辯護人於法院調
    查證據時，知有第159條第1項不得為證據之情形，而未於言
    詞辯論終結前聲明異議者，視為有前項之同意，刑事訴訟法
    第159條之5定有明文。查本件檢察官所舉所有書面及言詞陳
    述之證據能力，辯護人雖曾於本院準備程序時爭執被告以外
    之人在調查站之證述為審判外之陳述而無證據能力，惟被告
    及其辯護人於本院審理時均表示同意列為證據而不爭執證據
    能力，且迄言詞辯論終結前亦未聲明異議，本院審酌該等供
    述證據之取得過程並無瑕疵，與本案待證事實間復具有相當
    之關聯性，以之為本案證據尚無不當，自得採為證據。次按
    ，本案認定事實所引用之文書證據，並無證據證明係公務員
    違背法定程序所取得，亦無刑事訴訟法第159條之4之顯有不
    可信之情況與不得作為證據之情形，本院斟酌本案卷內之證
    據並非非法取得，亦無證明力明顯過低之情形，且經本院於
    審判期日依法進行證據之調查、辯論，被告於訴訟上之程序
    權，已受保障，故前揭各該證據，亦均得採為證據，合先敘
    明。
貳、實體部分：
一、認定犯罪事實所憑證據及認定之理由：
(一)、訊據被告矢口否認有何貪污及使公務員登載不實之犯行，辯
    稱：從89年開始新竹市議會就拿單子叫我申報2 個助理，我
    就按規定申報，一開始新竹市議會給我要給助理的錢我都有
    給助理，但是後來助理說我的錢給太多，有一部分叫我去做
    公益或是提供服務處開銷，所以就沒有將新竹市議會給助理
    的薪水全部給助理，但助理都有同意，新竹市議會將薪水匯
    到助理帳戶內，助理帳戶內的錢助理都有同意由我使用，是
    助理同意奉獻的，助理太多人，我說不出來是哪些人，新竹
    市議會核發的助理薪水跟我的支出相比都不夠，我最後才會
    賣掉房子云云。
(二)、被告雖以前詞置辯，惟查有下列證據方法可資認定：
１、證人曾珍松之證述：
、證人曾珍松於檢察事務官詢問時指述：我從68年7、8月起至
    91或92年止在被告先生即李榮勝開設之李婦產科擔任護士，
    工作時間從早上8點到晚上9、10點，有時會輪夜班，從晚上
    10點到翌日早上8 點，沒有週休，只有休星期日下午，後來
    有當護士長，從71年開始實施三班制後就有休週日；我沒有
    擔任被告之助理，只有在她助理休假或請假時，會請我幫忙
    寫行程或載被告去參加喪禮，被告跟我說我算是助理，議員
    有助理費可領，請我去英明街上之第一銀行新竹分行開戶，
    說薪資會匯進該帳戶，開戶後沒多久我就把存摺、印章及密
    碼交給被告，不記得有無辦提款卡，大概從88、89年初開始
    至91、92年我離開婦產科診所期間，每月有薪資3、4萬元匯
    入上開帳戶，不知道有無年終獎金，被告只有曾拿存摺給我
    去補登紀錄，我沒有實際領用該帳戶內金錢，因為我想說我
    沒做什麼事，沒拿到錢算正常，我每月薪資多申報所得致繳
    稅增加部分，當初被告說會幫我出，印象中被告有幫我出過
    1、2次，金額大概是1 萬多元，到後來被告沒有主動給我，
    我也不好意思問起，我的勞、健保都保在婦產科診所、護理
    之家，現在是在衛生所，自付額是我自己出，上開帳戶存摺
    、印章、提款卡被告都沒有還給我等語（99偵字第815 號卷
    第156至161頁）。
、證人曾珍松復於檢察官偵查中具結證稱：我沒有擔任被告真
    正之助理，只有被告助理不在或請假時會請我幫忙登錄行程
    或開車，因為被告先生開的是私人診所，被告是老闆，叫我
    做什麼就做什麼，我只是開車載被告，不會自己去跑行程，
    但次數很少，1 個月可能1、2次；被告有跟我說我是被告的
    議會助理，議會助理會有一筆薪水，但要以轉帳之方式領薪
    ，而要我去一銀開戶，開戶後我將存摺、印章交給被告，到
    現在還沒有拿回來，我擔任被告助理期間沒有領薪水，也不
    知該帳戶之提領狀況，一銀帳戶內之金錢都不是我去提領的
    ，被告只有叫我去補登存摺，被告有幫我繳多出來的所得稅
    1、2次，後來沒有拿錢給我，我就自己繳等語（99偵字第81
    5 號卷第163至165頁），顯見證人曾珍松未實際擔任被告助
    理，亦未領取新竹市議會發放之議員助理薪資，應屬無疑。
、證人曾珍松雖於本院審理時證稱：有擔任被告服務處的助理
    ，因為被告有2 處服務處，一處是府後街的服務處，另一處
    是北門街的服務處，府後街的服務處與任職護士的醫院是連
    在一起，只要醫師出去或有空時就會過去服務處，在服務處
    工作的內容是收紅白帖、信件，並且登記到議員的行程上，
    或是送飲料到出遊的單位，或是載被告去跑行程，助理的薪
    水每月4 萬元及年終獎金5萬6千元均有領取，都是由李榮勝
    醫師以現金發放給我，第一銀行帳戶的存摺、印章都是交給
    被告保管云云，已與其前於調查站及偵查中之證述不同，然
    證人曾珍松於辯護人反詰問時又證述之前在調查站、偵查中
    之所以不明白說出有擔任被告助理，係因害怕、緊張，因為
    不能同時有兩份工作云云，惟辯護人在進一步詰問法律上並
    未禁止一人有2 份工作的情形之後，證人曾珍松先證稱係因
    緊張、害怕，一時沒想那麼多，後又稱以為檢察事務官、檢
    察官都是在問北門街服務處云云（本院卷二第66頁），又證
    人曾珍松於檢察官主詰問時又證述其於檢察事務官詢問、檢
    察官訊問時都有老實說等語（本院卷二第48至49頁），觀諸
    證人曾珍松於偵查中及本院審理時之證述顯迥不相同，證人
    曾珍松雖證稱之前因害怕、緊張不能同時有2 份工作，所以
    沒有將擔任被告助理的情形說出云云，惟究竟為何一人不能
    有2 份工作之原因、理由均無法詳細說明，再者偵查中係採
    一問一答，先由檢察事務官詢問之後再交由檢察官訊問，證
    人曾珍松皆能就提問開放性之問題明確回答，況不論是檢察
    事務官詢問或是檢察官訊問，均未提及北門街服務處或府後
    街服務處等字眼（99偵字第815 號卷第156至165頁），顯見
    證人曾珍松於本院審理時所為之證述，顯然不合邏輯，亦與
    常情不符，難以採信。
２、證人佘憶萍之證述：
、證人佘憶萍於檢察事務官詢問時指述：我從67年起在被告先
    生李榮勝開設之婦產科診所做助理，負責照顧嬰兒、門診、
    產房幫忙，產後護理等，做了20幾年，一開始薪水是3 千元
    ，後來升到2 萬多元，薪水及年終獎金都是李榮勝醫師以現
    金發放，勞、健保是我自己付，老闆負擔部分是由李榮勝醫
    師診所這邊負擔；被告當上議員後，我上班時間都在診所內
    ，下班後被告服務處需要幫忙時，我才會過去幫忙整理市議
    會的公文，我沒有天天去被告服務處，我是義工性質，有事
    情才會過去，被告沒有另外再給我薪水，是被告叫我去第一
    銀行開戶，我在開戶時就知道被告把我申報為助理去向新竹
    市議會申報公費，開戶就是要讓被告去領助理費，我沒有辦
    提款卡，開戶後存摺、印章就交出去了，具體交給誰我不知
    道，我從未保管過上開物品，後來也沒有再拿到該等物品，
    我有聽人家講過被告給我月薪4 萬元，且匯到不是由我保管
    之第一銀行帳戶內，但我都沒有領到，我知道被告拿我去當
    人頭等語（99偵字第815 號卷第168至173頁）。
、證人佘憶萍於檢察官偵查中具結證稱：當時我的正職工作是
    在李榮勝婦產科診所上班，需要輪班，薪水是由李醫師直接
    給我現金，我每年的薪資所得是診所一起報；下班後有時候
    被告需要幫忙，會找我去服務處幫忙整理公文，第一銀行帳
    戶是被告要求我開的，好像是我在她服務處幫忙時交給她的
    ，我沒有使用或保管過該帳戶，開戶交出去後就再也沒有拿
    回來，被告沒有給我4 萬元月薪，也沒有補貼我所得稅增加
    部分等語（99偵字第815 號卷第178至180頁），足見證人佘
    憶萍未實際擔任被告助理，亦未領取新竹市議會發放之議員
    助理薪資，應屬無疑。
、證人佘憶萍雖於本院審理時證稱：在偵查中曾經講過2 次，
    第1 次是講實話，我確實有擔任被告助理，有領取月薪4 萬
    元，非人頭助理，也不是做義工，之所以偵查中沒有據實證
    述是因為擔心作2 份工作會有什麼不對的狀況，擔任被告助
    理工作內容是接聽電話、抄寫紅、白帖，有選民或是訪客要
    接待，選舉時要跟著去拜票，擔任助理工作地點是在李婦產
    科內，以護理、助理2 份工作而言，主要是助理的工作內容
    較多，助理連同護理薪水每月5 萬多元是由李榮勝以現金發
    放云云，查證人佘憶萍於審理時仍證稱其第1 次在偵查中所
    述為真，即其在檢察事務官詢問時之證述為真，則證人佘憶
    萍在檢察事務官詢問時已明確表示知道被告拿伊去當人頭等
    語（99偵字第815號卷第171頁），於本院審理時又證稱係因
    認為1人不能作2份工作所以未說出有擔任被告助理之情形，
    惟究竟為何一人不能有2 份工作之原因、理由均無法詳細說
    明，反觀證人佘憶萍在偵查中檢察官訊問時已朗讀結文，表
    明據實陳述（99偵字第815號卷第177頁），難認證人佘憶萍
    會為其內心無具體根據之猜測而甘冒偽證之處罰，況且證人
    佘憶萍又於本院審理時證稱其擔任被告助理工作較護理工作
    多，倘係如此，則證人佘憶萍在偵查中大可據實證述其係被
    告助理，反而迴避主要的助理工作而向檢察事務官、檢察官
    供稱其次要的護理工作，顯然有違常情。再者，證人曾珍松
    、佘憶萍均於本院審理時翻異其等於偵查中之證述，而其等
    所持之理由均係因害怕、緊張或擔心一人不能作2 份工作，
    而就一人不能作2 份工作之具體理由則均無法說明，而在現
    今工商社會高度發展之情形下，一人身兼多份工作，為吾人
    所認知之社會常態，可見其等於本院審理時所為之證述已悖
    於常人之社會生活經驗甚明，不可採信。
３、證人孫君琪之證述：
、證人孫君琪於檢察事務官詢問時指稱：我於92年7、8月大學
    畢業後至94年農曆過年離職前，在被告北門街服務處轉成擔
    任助理，上班要打卡，負責排定議員行程、處理文書、協助
    跑紅白帖、聯繫事情，月薪2 萬多元，年終獎金多少忘記了
    ，沒有其他慰問津貼，上開薪水、年終獎金都是由被告拿現
    金給我，勞健保是我自己去加保，投保在公所裡面，我從未
    領過4 萬多元之薪水；我擔任被告助理期間，有在第一銀行
    新竹分行開立帳號00000000000 號帳戶，我知道該帳戶是提
    供新竹市議會每月發放助理費用，但該帳戶薪資存款都不是
    我在處理，我開戶後就直接把帳戶存摺、印章依被告指示交
    給被告保管，我只知道每月有薪水會轉進去，但不曉得有 4
    萬元，該帳戶內轉帳及其後銷戶結清等程序均非我所為，我
    離職時被告有主動交還印章，存摺我沒有拿回來，上開期間
    被告沒有跟我提到所得稅增加部分，申報後該繳多少我就繳
    多少等語（99偵字第815號卷第168至173頁）。
、證人孫君琪復於偵查中具結證稱：92年畢業後至94年離職約
    1 年半時間則擔任助理，負責幫被告排行程、文書處理、跑
    紅白帖，擔任助理月薪2 萬多元，都是領現金，我印象中沒
    有領過4 萬元的薪水，都是領2 萬元左右；後來被告說要開
    立帳戶，我就去開，我知道該帳戶是議會要匯入薪資用的，
    開立後一直由被告保管存摺、印章，帳戶中之存領都不是我
    所為，離職時我有拿回印章，沒拿到存摺，所得稅是我自己
    申報繳納，對於實際上我沒領那麼多薪水一事沒有想太多等
    語（99偵字第815 號卷第453至457頁），可知證人孫君琪確
    係被告擔任議員時之助理，每月薪資僅有領取2 萬元，年終
    獎金則領取3 萬元，新竹市議會核發助理薪資超過上開部分
    則為被告所挪用，應可認定。
、證人孫君琪雖於本院審理時證稱：一開始有與被告談好薪水
    是2萬多，也知道新竹市議會每月會撥4萬元，有同意其他款
    項交由被告支用，因為這是我第一份工作，薪水我很滿意，
    被告有提到其他部分會挪去做商圈辦活動用，可能要做小贈
    品，我認為這樣對我還算合理，我有領到薪水就好，我也不
    管那麼多云云，惟證人孫君琪於本院審理時證述其於檢察事
    務官詢問、檢察官訊問時均是據實證述，觀諸偵查中不論是
    檢察事務官或是檢察官問及明知第一銀行帳戶是新竹市議會
    撥放助理薪資所用，為何將該帳戶交由被告保管時，證人孫
    君琪均答以不清楚，被告說要交給她保管，沒想那麼多等語
    （99偵字第815號卷第455頁、461 頁），倘證人孫君琪於擔
    任被告助理之始，被告即有與其約定，要將新竹市議會每月
    發放助理薪資超過約定部分挪為他用，則何以證人孫君琪於
    檢察事務官詢問時、檢察官偵查中均證稱不清楚、沒想那麼
    多等語，可見證人孫君琪於本院審理時證稱被告有得其同意
    使用新竹市議會每月撥給超過其領取之助理費用薪資云云，
    係事後維護被告之詞，難為被告有利之認定。
４、證人鄭寶珍之證述：
、證人鄭寶珍於調查站詢問時指稱：我是基於好朋友關係，答
    應被告擔任人頭助理，我所開立第一銀行新竹分行（帳號00
    000000000 號）帳戶是做為市議會匯入議員助理費所用，該
    帳戶之存摺、印章平日由我保管，遇被告需用帳戶金錢時，
    被告會來找我拿取存摺、印章，我再陪同被告去銀行提領，
    相關提款單均由被告書立，每月4 萬元都由被告領走，我沒
    有從上開帳戶中提款借錢給我女兒、兒子；我曾向被告反應
    沒有領到助理薪水，造成我不能申領老人年金，被告遂在我
    掛名助理期間，每月給我3 千元現金，作為我無法申領老人
    年金損失及我女兒撫養我造成稅額增加之補償，印象中我領
    了3年、每月3千元之補償費等語（99偵字第815號卷第130至
    135 頁）。
、證人鄭寶珍復於偵查中具結證稱：我有在被告服務處從事外
    面的「公關」，即幫別人處理家庭糾紛，但我是義務做的，
    被告沒有付我薪資，只有拿一些車馬費，有時3千元、2千元
    ，議會入帳之存摺、印章都是放在我這邊，如果要領錢，被
    告會與我一起去，我拿到的錢只有車馬費、老人年金補貼每
    月3 千元、我女兒扶養我、因我收入增加造成所得稅增額之
    補貼，但車馬費不一定，我從未從被告處拿到每月2萬元或4
    萬元之薪資等語（98他字第1408號卷第181至183頁）。
、證人鄭寶珍雖於本院審理時證稱：被告以我的名義向新竹市
    議會領取助理費用，我有跟被告去第一銀行開戶，是被告帶
    我去的，但是我跟被告說我不會要這個錢，那個錢是我給被
    告去捐獻，被告很喜歡作善事，我是被告公關助理，不是人
    頭，只要被告有需要我就不推辭，不分上下班時間，沒有領
    取助理費用，只有領車馬費，是被告主動、不定時補貼油錢
    ，被告也有每個月補助我3 千元老人年金云云，然證人鄭寶
    珍經檢察官詰問為何願意捐出每月4 萬元的助理費用，卻反
    而要向被告領取每月3 千元之老人津貼及不定時之車馬費補
    貼時，卻只能籠統答稱有拿一點有什麼關係云云（本院卷二
    第90頁），顯見該津貼及車馬費均係被告補貼證人鄭寶珍之
    用，證人鄭寶珍確係被告向新竹市議會申報之名義上之人頭
    助理無疑。況證人鄭寶珍於調查站詢問時，係主動向調查員
    表明其為被告之人頭，且係基於好朋友關係，才會答應被告
    作人頭等語（99偵字第815號卷第133頁），且於本院訊問證
    人鄭寶珍何以在偵查中不表明沒有領取新竹市議會發放之助
    理薪資，而是捐出來，反而主動向調查員表明被告有打電話
    來要求其向司法人員說有領取每月4 萬元助理薪資時，證人
    鄭寶珍則答以不知道，又稱不記得云云（本院卷二第92頁）
    是證人鄭寶珍在外為被告從事公關活動、調解家庭糾紛，或
    係基於與被告多年情誼，或係基於熱心公益，然均非基於被
    告議員助理之身分而為之，是證人鄭寶珍於本院訊問時之證
    述，與事實顯不相符，不能為被告有利之認定。
５、證人湯珮貞之證述：
、證人湯珮貞於調查站詢問時指稱：我所開設天德資訊有限公
    司因於93年8、9月間辦理暫停營業，遂應被告之邀請，於94
    年3月1日起至94年8 月31日止，在被告北門街服務處擔任助
    理，負責電腦繕打等行政業務，月薪2 萬元，我是將個人資
    料交給被告辦理，至於是否擔任公費助理、被告如何提報我
    都不清楚，我任職期間被告服務處僅有我一名助理；第一銀
    行新竹分行帳號00000000000 號帳戶是我擔任被告助理後數
    日，被告即帶我去銀行開戶，並向我表示該帳戶係用以存入
    個人薪資轉帳用，但實際上被告每月是以現金方式支付我薪
    資2 萬元，且開戶後該帳戶之存摺、印章就由被告取走保管
    ，我從未動用過該帳戶，該帳戶相關提款單均是被告自己書
    寫，又因我與先生是採用合併申報所得稅，且由我先生負責
    申報，當時沒有留意是否因此多繳了所得稅等語（99偵字第
    815號卷第479至481頁）。
、證人湯珮貞復於偵查中具結證稱：我在被告服務處任職月薪
    實際上是領2 萬元，均由被告拿現金給我，後來被告和我說
    要匯入薪資，我以為是要薪資轉帳，就在被告陪同下至市議
    會對面的一銀開戶，開戶後，存摺、印章就交給被告，上開
    物品我都沒使用過，離職後也忘了把存摺、印章拿回來，帳
    戶內之存、提款均非我所為，當時除了我之外，只有看到一
    些歐巴桑會來幫忙，做行政工作的只有我，我所得稅是和先
    生合報，都是我先生在報，電腦說多少，我就報多少，並沒
    有多想等語（99偵字第815 號卷第487至489頁），可知證人
    湯珮貞確係被告擔任議員時之助理，每月薪資僅有領取2 萬
    元，新竹市議會核發助理薪資超過上開部分則為被告所領用
    ，應可認定。
、證人湯珮貞於本院審理時證稱：已經忘了當時與被告如何約
    定，只知道當時有工作，被告也有付我錢等語，雖辯護人一
    再與證人湯珮貞確認，證人湯珮貞係以事後有將帳戶交給被
    告推論其與被告之間應有類似之約定存在云云（本院卷二第
    134 頁），然證人湯珮貞在檢察官主詰問時亦證稱：「（被
    告有無跟你提到如何使用差額？）沒有印象，如果有我就會
    回答」等語（本院卷二第131 頁）等語，倘證人湯珮貞與被
    告確有就新竹市議會撥放助理薪資4 萬元超過證人湯珮貞領
    取2 萬元部分有所約定，則證人湯珮貞必然有所記憶，顯見
    被告辯稱其與證人湯珮貞有約定乙節，係事後卸責之詞，不
    足採信。
６、證人李志仁部分：
、證人李志仁於本院審理時證述於94年9 月1 日至95年10月31
    日有擔任被告議員助理，工作內容大部分與服務處電腦軟體
    、硬體架設有關，另外跟議員跑行程、代替議員參加紅白場
    、市政府的活動，第一銀行薪資帳戶的薪水是自己領取，該
    帳戶存摺自己保管，是以簽名方式領款，助理業務交接之最
    後一個月即95年10月有與長天科技股份有限公司的工作重複
    等語。
、經本院向長天科技股份有限公司函詢，該公司函覆稱：證人
    李志仁於95年9月18日至97年3月13日任職在該公司，任職上
    班期間需打卡乙節，有該公司100 年5月5日長字第10005001
    號函在卷可參（本院卷三第184之1頁），再由該公司檢送之
    在職期間出缺勤紀錄可知證人李志仁之上班時間為上午8 時
    30分至下午6時，是證人李志仁自95年9月18日起開始在長天
    科技股份有限公司任職，已可認定，雖證人李志仁於本院審
    理時證稱：長天科技股份有限公司的工作是屬於業務性質，
    中午、下午、傍晚以後我都可以做助理工作云云，此已與長
    天科技股份公司上開函覆有異，是證人李志仁上開證述，應
    非可採。是證人李志仁95年9 月18日起已非被告議員助理，
    惟仍領取新竹市議會發放之議員助理薪水，洵堪認定。
、再依證人李志仁入出境資訊連結作業觀之（99偵字第815 號
    卷第421至424頁），證人李志仁於95年5月16日出境至同年7
    月17日入境，有2 個月未在臺灣境內，其於本院審理時亦證
    稱此為其私人行程，惟該期間仍有從事電腦工作，由助理蔡
    宜庭透過網路與其聯絡云云（本院卷二第268 頁），然經參
    照本院向一零四資訊科技股份有限公司調取證人李志仁刊登
    之「網路徵才廣告刊登服務契約」，該契約填表日期為95年
    8月11日，有該公司100年5月5日一0四（一00）法字第01000
    41073 號函檢附契約在卷可查（本院卷三第174之1至174之6
    頁），且證人蔡宜庭於本院審理時亦證述其擔任被告議員助
    理工作是證人李志仁於95年7 月間幫其面試，當時證人李志
    仁已經回國一陣子等語（本院卷二第148 頁），可見證人李
    志仁於95年5 月16日起迄同年7月17日止出境至加拿大2個月
    期間，證人蔡宜庭尚未至被告服務處擔任助理，則證人李志
    仁又如何透過電腦聯繫證人蔡宜庭，是證人李志仁上開證詞
    顯然不實。另證人李志仁雖證稱前開出國期間是其個人休假
    云云，惟證人李志仁又證稱其上班不用打卡又無固定時間等
    語（本院卷二第258 頁），本院訊問證人李志仁如何計算可
    以擁有2 個月之休假時間時，證人李志仁亦無法具體答覆，
    僅籠統回答其個人對工作之定義云云（本院卷二第270 頁）
    ，反觀證人李志仁至長天科技股份有限公司上班，均需打卡
    計算上下班時間，如有休假亦在出缺勤紀錄上可見，更可認
    證人李志仁上開證述有違常情，難以採信。是證人95年5 月
    16日出境至同年7月17日入境，有2個月期間並未擔任被告議
    員助理，惟仍領取新竹市議會發放之議員助理薪水，洵堪認
    定。
７、證人吳慧英之證述：
、證人吳慧英於調查站詢問時指稱：我平日均在家中縫製學號
    ，並於95年5月1日起掛名擔任被告服務處之公費助理，但我
    並未在被告服務處上班，亦未協助被告處理助理事宜，第一
    銀行新竹分行帳號00000000000 號帳戶是我應被告要求，於
    95年4 月間由被告陪同我前往開立，做為市議會議員助理薪
    資核撥之用，存摺、印章平日均由被告保管，每年報稅前，
    被告都會拿一筆現金約1 萬餘元給我作為繳稅用，並向我表
    示我掛名之助理領取之費用為每月4 萬元，年終獎金1.5 個
    月，由市議會撥入我前開帳戶內，但該帳戶內之款項均由被
    告提領自行使用，提款單也是被告書立，作何用途我不清楚
    等語（99偵字第815號卷第408至410頁）。
、證人吳慧英於偵查中具結證述：在調查站所證述是實在的，
    我從頭到尾就知道借被告存摺是要讓她領助理費用，我有幫
    被告做事，但是不是每天，選民有需要我的地方，我會去幫
    她，但是我都沒有領薪水，實際不知被告拿這筆錢作何事等
    語（99偵字第815 號卷第417至419頁）。是證人吳慧英並未
    擔任被告助理，僅係基於與被告之朋友情誼協助被告從事選
    民服務，乃義務性質，並未支領助理費用，亦不曾領取新竹
    市議會發放之議員助理薪資，洵堪認定。
、證人吳慧英雖於本院審理時翻異之前在調查站、偵查中之證
    詞，改口證稱：95年5月1日至99年2 月28日有在被告議員服
    務處擔任助理，工作項目為向被告反應市政缺失，被告有要
    給我薪水，但是我覺得被告作社會服務很用心，所以我沒有
    領，從事助理工作的時間沒有限制云云，然證人吳慧英自承
    真正的工作是在長和里里長楊金土家繡學號，從68年開始到
    98年，是自己做自己收，平均一天工作時間不一定等語（本
    院卷二第104 頁），查從事此種繡學號的工作，客戶乃係不
    特定之人於不特定時間前來店內要求證人繡學號，故從事此
    種行業之人多在工作場所等待客戶，避免客戶前來撲空而失
    去工作機會，反觀證人吳慧英於本院訊問時證稱：「（妳在
    繡學號的工作期間，是否有辦法到被告的服務處？）因為客
    人來繡學號的時間不一定」、「（正因為如此妳要在大松成
    衣店等客人，為何還要到被告的議員服務處？）不一定有繡
    學號的工作可以做，那個巷子... 做口碑的而已，知道的人
    就知道在哪裡，客人來就放著」云云（本院卷二第105 頁）
    ，已與一般社會商業經驗有違；另就檢察官詰問證人吳慧英
    擔任被告助理之工作項目為何，證人吳慧英亦僅能籠統答稱
    反應市○○○○鄰里住○○路燈、集會所需要，幫弱勢團體
    辦理視力檢查之類的服務等語（本院卷二第95頁），惟由上
    開工作內容可知，至多僅能認證人吳慧英係基於被告友人之
    立場，熱心公益，反應市民需求而已，難認證人吳慧英有實
    際擔任被告議員助理工作；再由辯護人提出之照片20張觀之
    （本院卷一第49至52頁），證人吳慧英雖有與被告一同至大
    陸、臺東、澎湖及花蓮考察，惟該考察並未限定需係助理方
    能參加，其餘均是參加被告結婚周年紀念之私人活動，抑或
    於選舉時陪同被告造勢，此亦為證人吳慧英所自承（本院卷
    二第102至103頁），顯係基於與被告私人情誼所為，難認證
    人吳慧英有實際擔任被告助理工作，應屬無疑。
８、證人蔡宜庭之證述：
、證人蔡宜庭於檢察事務官詢問時指稱：之前透過104 人力銀
    行網站於95、96年在被告服務處擔任助理，是由被告小兒子
    即我的前任助理李志仁面試，負責文書處理、發公文、民眾
    陳情、安排或跑行程，上班要打卡，月薪2萬1千元至2萬3千
    元間，都是月中由被告自己拿現金給我，我有領過1 次7、8
    千元之年終獎金，李志仁沒有告訴我助理薪水多少。任職期
    間被告沒有幫我辦勞、健保，因為原本約定月薪為2 萬元，
    多出之1千元至3千元是被告讓我自行申辦勞健保之費用，在
    我任職期間，沒有其他掛名助理之員工，但有被告在獅子會
    的會員莊秀梅會過來幫忙，實際名字我不清楚；第一銀行東
    門分行帳號00000000000 號帳戶（戶名應係我原名蔡蕙如）
    是我原先就開戶使用的，之後我任職之初，被告向我說「妳
    印章、存摺給我，我要幫你到新竹市議會登錄資料」，我就
    將存摺、印章交給被告保管，提款密碼是寫在存摺上，但事
    後被告一直沒有將存摺、印章返還，我一時也忘記此事，就
    沒有向被告要回上開物品，後來96年5 月要申報所得稅時，
    我拿到新竹市議會的扣繳憑單，才知道該帳戶被拿來作為薪
    資轉帳所用及我的薪水原來是4 萬元，我對於被告將我薪水
    低報致我應繳稅額提高一事相當不滿，感覺被告將我的帳戶
    做為人頭使用，因此想要離職，被告當時說她會幫我負擔多
    出之部分，後來96年7 月中旬我要離職，就向被告要回上開
    帳戶之存摺、印章，但被告一直迴避此事，我就跑去銀行變
    更印鑑、補發存摺，我於被告服務處任職期間，上開帳戶內
    之款項提領均非我所為，我也不曉得被告擅自領出我帳戶內
    的錢，後來在97年要申報所得稅時，被告也未幫我負擔96年
    稅額多出之部分，除了我之外，好像有其他年紀比較大的人
    ，他們存摺也是交給被告保管等語（99偵字第815號第112至
    115 頁）。
、證人蔡宜庭於偵查中具結證述：我是經由104 人力銀行，在
    被告服務處擔任助理，是前手李志仁面試、教導我，錄取後
    過2、3個星期，李志仁就離職了，任職期間服務處只有我一
    位助理，沒有辦公室主任，平常辦公室只有我和被告2人...
    我的月薪每月實領2萬1千元，薪水以現金給付... 我剛去上
    班2 個月後，被告叫我把第一銀行東門分行帳戶資料給她，
    說要登記資料給議會，我以為是要薪轉，就將印章、存摺交
    給被告，沒有提款卡，後來也忘記向被告追討該等物品，就
    變成被告在使用，一直到96年要申報所得稅，3、4月份收到
    扣繳憑單，發現上面所載薪水太高，且上網得知助理1 個月
    薪水是4 萬元，覺得自己被當人頭而不知情，就想離職等語
    （99偵字第815 號卷第116至118頁）。
、蔡宜庭雖於本院審理時具結證述：有在被告服務處擔任助理
    ，一週上班5 天，上班時間為上午8點至下午5點，上班要打
    卡，月薪2萬1千元，薪水都是現金，第一銀行帳戶有交給被
    告，在報所得稅之前被告可能有跟我說金額會多於帳戶內的
    錢，我不確定有多少錢會在帳戶內，被告跟我說這個帳戶議
    會有匯錢進去，是助理費，會比我薪水多一些，被告也跟我
    說議員的開銷很多，所以多出來的金額讓她用在選民服務上
    云云，然此與證人蔡宜庭前於檢察事務官、檢察官面前證述
    已大相逕庭，惟證人蔡宜庭又具結證稱：其之前在檢察事務
    官、檢察官前均是據實陳述，此又與其前開證述有同意將市
    議會發放議員助理薪資較自身領取薪資多的部分由被告用在
    選民服務云云有異，是證人蔡宜庭於本院審理時關於有同意
    被告使用新竹市議會助理薪資證述乙節之真實性已有可疑。
    再者，證人蔡宜庭於本院審理、辯護人行反詰問時，當庭掉
    淚（本院卷二第146 頁），更可見證人蔡宜庭於本院審理時
    承受龐大之壓力，其所為之上開證述已難採信。
、另證人蔡宜庭於本院審理時證述其擔任被告議員助理工作期
    間為95年8月起至96年7月，在登記為議會助理前之月薪為 2
    萬1 千元，登記之後薪水為每月2萬3千元，另96年8 月份議
    會撥放4 萬元薪水是自己領走的等語（本院卷二第148、149
    、150頁），是證人蔡宜庭擔任被告助理時間應為95年8月起
    至96年7月止，而領取之月薪於95年8月至同年10月時為2萬1
    千元，95年11月至96年7 月所領取之薪水則為每月2萬3千元
    等情，洵屬無疑，是被告向新竹市議會申報證人蔡宜庭擔任
    助理期間為95年11月至96年7 月部分，新竹市議會發放議員
    助理薪資多於證人蔡宜庭領取之部分，均為被告所領取，亦
    屬無疑。
９、證人詹月娥之證述：
、證人詹月娥於檢察事務官詢問時指稱：我有幫被告跑過行程
    ，1 個月應該有1、2次，但都是義務幫忙，沒有領過薪資，
    也沒有領到年終獎金，被告有叫我去第一銀行新竹分行開立
    帳戶，說開戶是要領議會發給我的薪資，我開戶後就將存摺
    、印章、提款卡及密碼單交給被告，我只有在96年年中，被
    告叫我寫取款條，幫她領16萬元出來交給她，我沒有問她為
    何沒有給我，除了該筆16萬元是我幫被告領出並交給她外，
    其他款項都不是我領的，是被告領的，開戶原本是用我刻的
    印章，後來97年間被告說該印章掉了，她已經幫我刻好新的
    印章拿給我，並叫我去銀行變更印章，新的印章我再交給被
    告。當初被告有跟我約定會幫我繳所得稅，96年我的所得沒
    有超過扣除額所以不用繳，97年我們全家所得稅要繳1 萬多
    元，被告將扣繳憑單給我時就拿錢給我，數額忘了，但超過
    我應繳之1 萬多元；我平日是幫被告帶2個孫女、1個孫子等
    語（99偵字第815號卷第182至188、206頁）。
、證人詹月娥於偵查中具結證稱：我平日是在幫被告帶孫子，
    第1個是從93年帶到95年，第2個是從95年5月帶到97年8月，
    第3 個是從98年5月4日開始帶到現在，目前10個月大，沒幫
    被告帶孫子期間我都在家裡，保姆費是由被告大兒子李志弘
    給我現金，每月1萬4千元；我從96年8 月開始到現在都是被
    告的掛名助理，被告找我當助理時有說薪水每月4 萬元，但
    我實際上沒有領到4 萬元，我幫被告帶孫子期間沒有幫被告
    跑過行程，也沒做過事，被告只有和我約定報稅她會繳，沒
    有給我車馬費，我是為了做她的助理才去第一銀行開戶，開
    戶後存摺、印章都交給被告，開戶時不知道議會每個月有 4
    萬元撥到我一銀帳戶，也不知道被告是要拿我的帳戶去領議
    會的錢，98年間有幫被告去領該帳戶內之16萬元，交給被告
    大兒子李志弘，我不知道那筆錢作何用途，該帳戶97年與98
    年的取款憑條上之印章不一樣是因為被告跟我說印章掉了，
    我有去換過，我是在99年1 月28日之前一個星期五被告將該
    帳戶存摺、印章還給我時，我才知道帳戶內的錢是議會給的
    等語（99偵字第815 號卷第200至203、211至212頁），由證
    人詹月娥上開證述觀之，證人詹月娥確未曾實際擔任被告議
    員助理，而被告向新竹市議會申報證人詹月娥於96年9月1日
    至99年2 月28日止為助理，新竹市議會所發放之助理薪資均
    由被告領取，堪以認定。
、證人詹月娥雖於本院審理時證稱：96年9月1日至99年2 月28
    日，有在被告議員服務處幫忙作一些工作，也算是助理工作
    ，想說議員開銷大，而我的工作量少，願意將薪水捐給議員
    做公益，親戚朋友有婚喪喜慶時，我會去拿紅白帖，拿到北
    門街服務處給被告，如果去服務處時助理有在，就交給助理
    登錄，如果助理不在，我就會順便登錄然後離開，也有反應
    市政缺失、選舉時幫被告拉票云云，惟證人詹月娥又具結證
    稱：其之前在檢察事務官、檢察官前均是據實陳述，此又與
    其前開證述知悉並同意將市議會發放議員助理薪資交由被告
    使用云云迥異，況在本院訊問證人詹月娥有辦法一邊當保母
    帶小孩，又兼任議員助理乙節時，證人詹月娥沉默不答；甚
    至在辯護人當庭督促證人詹月娥回答上述問題時，證人詹月
    娥仍沉默不答（本院卷二第115 頁），足見證人詹月娥於本
    院審理庭承受極大之壓力，故其所為之前開證述真實性已有
    可疑。另經本院依職權調取被告之子李志弘之戶役政連結作
    業系統資料（本院卷二第175至176頁），查李志弘有二女一
    子，長女為92年5 月24日出生，次女為94年3月1日出生，長
    子則為98年3 月25日出生，倘依證人詹月娥所述，上開二女
    一子均交由證人詹月娥照顧，則96年9 月迄今，證人詹月娥
    至少需同時照顧李志弘之次女及長子，且均尚年幼需人在旁
    照顧，則證人詹月娥如何再擔任被告之議員助理？又幼兒需
    保母在旁看顧，保母亦均避免離開幼兒，以免發生危險，此
    為一般社會大眾所週知之事，證人詹月娥如何在擔任2 名幼
    童保母之際，又協助被告跑紅白帖、反應市政缺失等等，是
    證人詹月娥於本院審理時之上開證述，顯與事實有違，不可
    採信。
１０、此外，復有新竹市議會98年10月8 日竹市議總字第09800020
    59號函及所附新竹市議會98年10月份議員公費助理發放清
    冊乙紙（關於證人吳慧英、詹月娥）、新竹市議會第7 屆
    議員助理遴用名冊乙紙（關於證人鄭寶珍、李志仁）、新
    竹市議會第7 屆議員助理更換遴用申請單2 紙（關於證人鄭
    寶珍更換為證人吳慧英、李志仁更換為證人蔡宜庭）、新
    竹市議會第7 屆議員助理更換申請單乙紙（關於證人蔡宜庭
    更換為證人詹月娥）、新竹市議會第7 屆議員公費助理聘
    用申請表乙紙（關於證人吳慧英、詹月娥）（98他1408卷第
    28至34頁＝第269 至275 頁＝99偵815 卷第241 至247 頁）
    、新竹市議會99年1 月22日竹市議總字第0990000125號函及
    所附被告李黃錦燕雇用助理一覽表乙紙、新竹市議會第
    7 屆議員公費助理聘用申請表乙紙（關於證人吳慧英、詹月
    娥）、新竹市議會第7 屆議員助理更換申請單乙紙（關於
    證人蔡宜庭更換為證人詹月娥）、新竹市議會第7 屆議員
    助理更換遴用申請單2 紙（關於李志仁更換為證人蔡宜庭、
    證人鄭寶珍更換為證人吳慧英）、新竹市議會第7 屆議員
    助理遴用名冊乙紙（關於證人鄭寶珍、李志仁）、新竹市
    議會議員助理異動報告單4 紙（關於證人曾珍松更換為證人
    孫君琪、證人孫君琪更換為證人湯珮貞、證人湯珮貞更換為
    李志仁、證人佘憶萍更換為證人鄭寶珍）、新竹市議會議
    員助理遴用清單乙紙（關於證人曾珍松、佘憶萍）（98他14
    08卷第216至227頁＝99偵815 卷第252至263頁）、第一商業
    銀行新竹分行98年11月3日（98）一新竹字第178號函（98他
    1408卷第36頁＝99偵815卷第264頁）及所附證人鄭寶珍所
    有帳號00000000000 號帳戶交易明細表乙份（98他1408卷第
    37至40頁＝99偵815卷第265至269頁）李志仁所有帳號000
    00000000號帳戶開戶資料及交易明細表各乙份（98他1408卷
    第41至51頁、第61至62頁＝99偵815 卷第278至289頁）證
    人吳慧英所有帳號00000000000 號帳戶開戶資料及交易明細
    表各乙份（98他1408卷第52至55頁、第63至64頁＝第246 至
    251頁＝99偵815卷第291至296頁）證人詹月娥所有帳號00
    000000000 號帳戶開戶資料及交易明細表各乙份（98他1408
    卷第56至58頁、第65至66頁＝99偵815 卷第194至198頁＝第
    298至302頁）摘要說明表乙紙（98他1408卷第59頁＝99偵
    815卷第276頁）、第一商業銀行新竹分行99年2 月11日一新
    竹字第19號函（99偵815卷第491頁）及所附證人吳慧英所
    有帳號00000000000號帳戶自98年9月迄今之交易明細表、摘
    要說明表各乙份（99偵815 卷第492至493頁）證人詹月娥
    所有帳號00000000000號帳戶自98年9月迄今之交易明細表、
    摘要說明表各乙份（99偵815 卷第494至495頁）、證人吳慧
    英所有第一商業銀行新竹分行帳號00000000000 號帳戶之存
    摺內頁影本乙份（99偵815卷第425頁）、第一商業銀行東門
    分行98年11月25日（98）一東門字第269 號函及所附證人蔡
    宜庭所有帳號00000000000 號帳戶開戶資料及交易明細表各
    乙份（98他1408卷第110至112頁＝99偵815 卷第272至274頁
    ）、第一商業銀行所檢附之證人鄭寶珍所有第一商業銀行
    新竹分行帳號00 000000000號帳戶、李志仁所有第一商業銀
    行新竹分行帳號00000000000號帳戶、證人吳慧英所有第一
    商業銀行新竹分行帳號00000000000 號帳戶、證人詹月娥所
    有第一商業銀行新竹分行帳號00000000000 號帳戶、證人蔡
    宜庭所有第一商業銀行東門分行帳號00000000000 號帳戶之
    各筆資金取款條、轉帳傳票及資金流向一覽表乙份（98他14
    08卷第189頁＝99偵815卷第304-1 頁）、證人鄭寶珍所有
    第一商業銀行新竹分行帳號00000000000 號帳戶之存摺類存
    款取款憑條5 紙、匯款申請書乙紙（98他1408卷第190至195
    頁＝99偵815 卷第305至310頁）、證人李志仁所有第一商
    業銀行新竹分行帳號00000000000 號帳戶之存摺類存款取款
    憑條3紙（98他1408卷第196至198頁＝99偵815卷第311至313
    頁）、證人吳慧英所有第一商業銀行新竹分行帳號000000
    00000號帳戶之存摺類存款取款憑條8 紙（98他1408卷第199
    至206頁＝第253至260頁＝99偵815卷第314至321頁）、證
    人詹月娥所有第一商業銀行新竹分行帳號00000000000 號帳
    戶之存摺類存款取款憑條5 紙（98他1408卷第207至211頁＝
    99偵815卷第190至193頁、第199頁＝第322至326頁）、證
    人蔡宜庭所有第一商業銀行東門分行帳號00000000000 號帳
    戶之存摺類存款取款憑條6 紙（98他1408卷第212至214頁＝
    99偵815卷第327至329頁）、第一商業銀行東門分行99年2月
    2日一東門字第27號函及所附證人佘憶萍所有帳號000000000
    00號帳戶開戶資料及交易明細表各乙份（99偵815卷第428至
    435頁）、證人佘憶萍所有第一商業銀行東門分行帳號00000
    000000號帳戶之交易明細表乙份（99偵815 卷第175至176頁
    ）及存摺類存款取款憑條乙紙（99偵815 卷第497至498頁）
    、第一商業銀行新竹分行99年2月5日一新竹字第16號函（99
    偵815卷第436頁）及所附證人孫君琪所有帳號0000000000
    0 號帳戶開戶資料及交易明細表各乙份（99偵815卷第436-1
    至440頁）、證人曾珍松所有帳號00000000000號帳戶開戶
    資料及交易明細表各乙份（99偵815 卷第440-1至446頁）、
    證人湯珮貞所有帳號00000000000 號帳戶開戶資料及交易
    明細表各乙份（99偵815 卷第446-1至449頁）、摘要說明
    表乙紙（99偵815卷第450頁）、第一商業銀行新竹分行99年
    3 月23日一新竹字第35號函（99偵815卷第556頁）及所附
    證人孫君琪所有第一商業銀行新竹分行帳號00000000000 號
    帳戶、證人曾珍松所有第一商業銀行新竹分行帳號00000000
    000號帳戶、證人湯珮貞所有第一商業銀行新竹分行帳號000
    00000000號帳戶、證人吳慧英所有第一商業銀行新竹分行帳
    號00000000000 號帳戶之各筆資金取款條、轉帳傳票及資金
    流向一覽表乙份（99偵815卷第557頁）、證人孫君琪所有
    第一商業銀行新竹分行帳號00000000000 號帳戶之存摺類存
    款取款憑條3紙、匯款申請書代收入傳票乙紙（99偵815卷第
    560至561頁）、證人曾珍松所有第一商業銀行新竹分行帳
    號00000000000號帳戶之存摺類存款取款憑條13紙（99偵815
    卷第562至566頁）、證人湯珮貞所有第一商業銀行新竹分
    行帳號00000000000 號帳戶之存摺類存款取款憑條乙紙（99
    偵815卷第567頁）、證人吳慧英所有第一商業銀行新竹分
    行帳號00000000000 號帳戶之存摺類存款取款憑條乙紙（99
    偵815卷第568頁）、財政部臺灣省北區國稅局新竹市分局98
    年11月30日北區國稅竹市二字第0981030373號函（98他1408
    卷第114 頁）及所附證人鄭寶珍95年度綜合所得稅結算申
    報書乙份（98他1408卷第115至116頁）、李志仁95年度綜
    合所得稅結算申報書乙份（98他1408卷第117至118頁）、
    證人吳慧英95、96、97年度綜合所得稅結算申報書各乙份（
    98他1408卷第119至134頁）、證人蔡宜庭96年度綜合所得
    稅未申報核定通知書乙份（98他1408卷第135至136頁）、
    證人詹月娥96、97年度綜合所得稅結算申報書各乙份（98他
    1408卷第137至140頁）、本院99年度聲搜字第52號搜索票乙
    份（99偵815卷第344至345頁）、臺灣新竹地方法院檢察署9
    9年1月28日搜索、扣押筆錄、扣押物品目錄表、扣押物品收
    據各乙份（99偵815 卷第346至356頁＝第332至333頁＝98他
    1408卷第261至262頁）、新竹市議會發放92年4 月份議員助
    理費清冊（關於證人佘憶萍、曾珍松）、第一商業銀行92年
    4 月28日自備電腦媒體資料劃撥轉帳申請書回單、媒體資料
    劃撥轉帳明細表各乙份（關於證人鄭寶珍、曾珍松）（98他
    1408 卷第169至172頁＝99偵815卷第136至139頁）、新竹市
    議會發放92年5 月份議員助理費清冊（關於證人鄭寶珍、曾
    珍松）、第一商業銀行95年4月3日自備電腦媒體資料劃撥轉
    帳申請書回單、媒體資料劃撥轉帳明細表各乙份（關於證人
    鄭寶珍、李志仁）（98他1408卷第173至176頁＝99偵815 卷
    第140至143頁）、第一商業銀行95年5月1日自備電腦媒體資
    料劃撥轉帳申請書回單、媒體資料劃撥轉帳明細表各乙份（
    關於證人吳慧英、李志仁）（98他1408卷第177至179頁＝99
    偵815 卷第144至146頁＝第414至415頁）、搜索、扣押照片
    共11張（99偵815 卷第26至31頁）、證人鄭寶珍、李志仁、
    吳慧英、蔡宜庭、詹月娥之法務部－健保資訊連結作業查詢
    所得資料各乙份（98他1408卷第141至145頁）、證人吳慧英
    之稅務電子閘門財產所得調件明細表乙份（98他1408卷第68
    至74頁）、證人李志仁之稅務電子閘門財產所得調件明細表
    乙份（98他1408卷第76至80頁）、證人蔡宜庭之稅務電子閘
    門財產所得調件明細表乙份（98他1408卷第82至85頁）、證
    人詹月娥之稅務電子閘門財產所得調件明細表乙份（98他14
    08卷第87至96頁）、證人鄭寶珍之稅務電子閘門財產所得調
    件明細表乙份（98他1408卷第98至108 頁）、證人湯珮貞之
    財產所得線上查調結果乙份（99偵815 卷第484至485頁）、
    證人李志仁自84年1月1日起至99年1月28日止之法務部-入出
    境資訊連結作業查詢所得資料乙份（99偵815 卷第421至424
    頁）、新竹市議會99年8 月11日竹市議總字第0990001539號
    函乙紙（本院卷一第68至69頁）、新竹市議會99年11月9 日
    竹市議總字第0990002160號函乙紙及所附「地方民意代表費
    用支給及村里長事務補助費補助條例」第6 條歷次修正條文
    乙份（本院卷一第72至83頁）、新竹市議會100年1月31日竹
    市議總字第1000000172號函乙紙及所附內政部98年7 月13日
    內授中民字第0980034025號函乙紙（本院卷一第99至100 頁
    ）、金融帳戶開戶查詢系統已結案結果查詢作業乙紙、銀行
    回應明細資料3 紙（本院卷一第189至192頁）、入出境資訊
    連結作業8 紙（本院卷一第193至200頁）、金融帳戶開戶查
    詢系統已結案結果查詢作業乙紙、銀行回應明細資料4 紙（
    本院卷二第13至17頁）、新竹市議會100年4月22日竹市議總
    字第1000000799號函（本院卷二第170 頁）、新竹市衛生局
    100年4 月26日衛醫字第1000007025號函（本院卷二第180頁
    ）、新竹市議會100 年5月5日竹市議總字第1000000895號函
    暨附件總統令（本院卷三第2至5頁）、新竹市議會100年5月
    6 日竹市議人字第1000000894號函暨檢附之出國考察明細資
    料（本院卷三第15-1至15-78頁）、新竹市議會100年5月6日
    竹市議總字第1000000906號函暨檢附之議員助理費發放清冊
    （本院卷三第18至168頁）等資料在卷可參。
、綜上所述，被告擔任新竹市議會議員，於附表一所示之各期
    間，確以聘用附表一編號1至9所示之人之名義，向新竹市議
    會詐領助理費金額共計9,503,188 元（含證人李志仁未實際
    擔任助理期間所領取139,268元，及94年8月新竹市議會發放
    至證人湯珮貞第一銀行帳戶內之4 萬元，惟因此部分或係證
    人李志仁自行領取【139,268元】，或被告未領取【4萬元】
    ，故均不計入本案應追繳所得財物之範圍，另被告各時期詐
    領之金額，計算詳如附表二所示），應堪認定。
(三)、對被告辯解不採之理由：
１、辯護人為被告利益辯稱：被告在擔任新竹市議員期間，尚有
    自行聘請多名助理協助處理議員服務處及選民服務等，市議
    會發放之助理薪資均用於給付上開增聘助理薪資等，並無納
    入私囊圖利自己之意圖等語，並聲請傳訊證人許興春、莊秀
    梅、林麗文、李佳諭、劉麗琴等人到庭做證。
２、證人許興春於本院審理時具結證稱其在新竹市○○街147 號
    即被告之議員服務處上班，從92年上班至今，固定的上班時
    間是上午8點至下午1點，有事情會留下來，上班要打卡，工
    作內容是打掃、接電話，或是留下人家送來的東西，再轉交
    被告，沒有陪被告出門去拜訪行程，都是在服務處裡面，92
    年至今薪水都是2 萬元，被告以現金交付等語；另證人莊秀
    梅則於本院審理時證稱：在被告服務上班好像有10幾年了，
    最早期在當法院、檢察署、衛生局的志工，所以我有空就過
    去被告北門街服務處幫忙，在服務處工作性質就是跑紅白帖
    ，工作期間有領薪水，一天1千或1千多元，看時間長短，後
    來是領月薪，2萬多、3萬多都有，早期都是有空就去做，後
    來被告要我選舉期間去做等語；證人林麗文則於本院審理時
    證稱：97年底離開學校之後到98年6 月多去擔任被告議員助
    理，98年6 月以後也有擔任助理工作，但是無法長時間，應
    該到98年年底，我做的工作比較繁雜，工作內容是會載議員
    出去、跑行程，幫議員處理民間問題、民眾問題以電腦建檔
    ，每月月薪3 萬至3萬2千元，都是被告給我現金等語；證人
    李佳諭又於本院審理時證稱：有擔任被告服務處助理，時間
    是98年7月至99年2月28日，工作地點在北門街服務處，上班
    時間大部分是固定的，早上8 點上班，下午5、6點下班，工
    作內容是整理資料、打電腦，擔任助理期間上下班要打卡，
    一個月薪水2萬5千元等語；證人劉麗琴證稱：98年1 月到年
    底，最主要就是開車，做一些簡單的文書，回來北門街服務
    處接聽電話，拜訪選民，職稱大概就是助理，擔任助理期間
    月薪3 萬元，都是被告直接現金給我，沒有固定的上班時間
    等語。
３、惟查：
、按89年1 月26日公佈施行之地方民意代表費用支給及村里長
    事務補助費補助條例第6 條規定：「縣市議會議員每人最多
    得遴用助理2人及助理費用每人每月支給不得超過4萬元，並
    得比照軍公教人員年終工作獎金酌支春節慰勞金」，該條文
    之立法意旨，乃現代化國家公共事務項目多樣且繁雜，以市
    議員代表市民監督市政，應行使之職權包括審查、議決市自
    治之規章、預算、決算及市民之請願、陳情等，自非議員本
    身可得兼顧，此所以有議員助理之設置，以輔助議員議事及
    服務市民，因此法律特補助議員聘用助理以分擔議員之職責
    。
、證人許興春於本院審理時證述在92年至今，都是在被告服務
    處負責打掃，打掃範圍是後面廁所、辦公室，還有出來的大
    廳，偶爾會去樓上，如果有空的時候，會去被告住的5 樓打
    掃、洗桌巾等語（本院卷二第280 頁），且迄今仍在上開處
    所擔任清潔工作，則證人許興春顯係被告聘請擔任住處打掃
    工作，與議員助理工作內容完全無涉，應可認定。另證人莊
    秀梅於本院審理時亦證稱：在被告擔任仁美獅子會會長時係
    擔任被告的秘書等語（本院卷二第293 頁），核與證人蔡宜
    庭證稱：「（在擔任議員助理期間，妳在服務處有無看過其
    他的助理？）有看過一個獅子會的秘書，叫莊秀梅」等語（
    本院卷二第142 頁）相符，復經本院函詢新竹市政府，仁美
    獅子會95年至96年之會長確為被告，有新竹市政府傳真之仁
    美獅子會登記設立時間暨歷任會長資料乙紙在卷可查（本院
    卷三第16-1頁），又本院訊問證人莊秀梅在被告服務處擔任
    議員助理，且有領薪之時間，證人莊秀梅亦無法具體回答，
    僅能答稱長長短短就是有，但是沒辦法記住云云，均難認證
    人莊秀梅係擔任被告議員助理且有領取薪資。而證人林麗文
    雖證稱其有擔任被告助理且有打卡云云，惟證人林麗文亦自
    承有在婦女社區大學擔任新住民的中文識字班教職，從97年
    9月開始每星期一或星期四有一堂課，98年9月開始每星期一
    和星期四都有，晚上7點到9點，98年11月2 日星期一是下了
    課以後再回去打卡，另98年5 月份打卡資料記載去基隆參加
    獅子會會長聯誼，這是議員的行程，我去替她跑的，議員之
    前是獅子會會長等語（本院卷二第305至306頁），是證人林
    麗文之打卡資料是否與其真實上班時間相符，已有疑義，另
    證人林麗文從事之工作內容顯非擔任被告議員助理之工作，
    而係被告私人助理，亦屬無疑。再者，證人李佳諭證稱其任
    職期間為98年7月至99年2月28日，與證人曾珍松、李志仁、
    詹月娥、吳慧英也都是在選舉期間跑行程、發文宣等語（本
    院卷二第314至315頁、第320 頁），顯見證人李佳諭並非擔
    任襄助議員之助理角色，而係被告競選連任議員時之競選團
    隊甚明。又證人劉麗琴雖證稱其有在被告服務處擔任助理，
    惟又證稱：其任職期間請假出國，並無人代理其工作等語（
    本院卷二第331 頁），倘證人劉麗琴係在被告服務處擔任議
    員助理，何以出國期間無須有代理人代理其工作，是證人劉
    麗琴上開證言之真實性已有可疑。
、復經本院調取前開辯護人陳報證人許興春、莊秀梅、林麗文
    、李佳諭及劉麗琴等人任職被告議員助理期間之報稅資料，
    渠等無一申報有領取被告助理之薪資，此有財政部臺灣省北
    區國稅局新竹市分局100年4月27日北區國稅竹市二字第1001
    010180號函暨檢附之綜合所得稅各類所得資料清單（本院卷
    二第183至222頁）在卷可查，另經本院向勞工保險局及中央
    健康保險局查詢，渠等亦無以被告為雇主之投保資料，有渠
    等之稅務電子閘門財產所得調件明細表（本院卷一第202 至
    215 頁）、勞保查詢紀錄表（本院卷一第217至227頁）、中
    央健康保險局檢附之保險對象投保資料列印（本院卷一第23
    2至237頁）等資料在卷可查，均無法認定前開證人許興春、
    莊秀梅、林麗文、李佳諭及劉麗琴等人有擔任被告議員助理
    並有領取薪資。又被告於本件案發時，經由檢察官訊問，迭
    至檢察官向本院聲請羈押時，被告應訊時均未曾答辯稱有另
    外聘請上開證人許興春、莊秀梅、林麗文、李佳諭及劉麗琴
    等議員助理乙節，倘被告真有聘請上開證人為議員助理，又
    其中多人受僱被告時間甚長，甚至證人許興春仍為被告工作
    迄今，何以被告於案發後未向檢察官及本院供稱上情，益徵
    被告主觀上亦認上開證人等非其擔任議員之助理甚明。
４、辯護人又為被告利益辯稱：市議會發放議員助理費用是對議
    員的實質補助等語，經查：證人邱振銘即負責發放新竹市議
    會議員助理補助款之佐理員到庭證稱：我是負責新竹市議會
    議員助理補助款發放，是議員提出助理以後給我們助理的身
    分證號碼、銀行帳戶，我們每月轉匯進去助理帳戶內，我們
    的審核就是確認文件有無齊備，就是第一銀行存摺影本、議
    員簽章、助理身分證影本有無齊備，其餘都不審查等語（本
    院卷二第333至335頁），此與本院向新竹市議會函查，經該
    議會以100年1月31日回函稱：89年1月1日至99年2 月28日止
    均依據議員所提供之助理遴（聘）用表、助理身分證及第一
    銀行帳戶存摺影本發放助理費用，如未備妥上述文件均未發
    放等情相符（本院卷一第99頁），是由證人邱振銘證詞及上
    開回函可知，需由議員提出助理名單並檢附相關資料提出申
    請後，市議會方會撥付助理費用。另經本院函詢主管機關內
    政部，經該部以100年3月22日以內授中民字第1000031456號
    函稱：本部89年6月5日台內民字第8905360 號函轉行政院主
    計處89年5月26日台處六忠字第09346號函釋，同意縣（市）
    議會以補助方式，撥付議員自行遴聘助理。又本部92年3 月
    12日內授中民字第0920002268號函略以，縣（市）議員助理
    費支付方式，得依議員向議會提報其所遴用之助理名冊者，
    按助理名冊支付助理本人，或議員未向議會提報助理人員名
    冊者，由議員本人領取後轉發其所遴用之助理。另為妥適規
    範地方民意代表助理費之核銷事宜，依本部98年6 月30日內
    授中民字第0980722088號函令，關於地方民意代表助理補助
    費之核銷方式，應由議員提交助理名單並載明助理補助費額
    數及助理本人帳號後，再由議會撥付至助理本人帳戶等情（
    本院卷一第137之1頁），益徵市議會撥放之議員助理補助款
    係發放予議員助理，並非議員未向議會提報助理人員名冊，
    市議會仍必須給付該筆費用甚明，是市議會發放之議員助理
    補助費非屬市議員之實質補助，洵屬無疑。
５、辯護人再為被告利益辯稱：被告並無使公務員登載不實之偽
    造文書犯意，另證人曾珍松、佘憶萍、鄭寶珍、吳慧英及詹
    月娥均有受僱被告從事助理，並非人頭等語，惟查：
、按刑法第214 條以「明知為不實之事項，而使公務員登載於
    職務上所掌之公文書，足以生損害於公眾或他人者」作為犯
    罪構成要件，所侵害之法益係社會法益，乃為保障公務員所
    掌公文書內容真實、正確之公信力而設，故行為人既以虛偽
    聲明或陳述方法，利用公務員之不知、不察或不明就裏，而
    據以登載於其職務上所掌之公文書，即足致該文書不真實、
    不正確，公信力即受影響，其行為乃具可罰性。
、查證人邱振銘到庭證稱：公費助理聘用申請表是由我們先行
    填載後，經過議員的確認，由議員簽名，議會對議員的公費
    助理沒有任何實質審查權，市議員提出助理遴用名冊後，我
    們就把議員所有的助理、金額造冊，送主任、會計審核，議
    員有更動助理我們就會登錄，每月都會造冊、翻新，助理的
    薪資是根據議員填寫的金額來發放，下限不能低於基本工資
    ，申報的助理所有加起來不能超過8 萬元等語明確（本院卷
    二第333至335、337至338頁），是新竹市議會對於議員申請
    補助助理人員薪資及春節慰勞金，乃係一經議員聲請，該會
    出納公務員即有登載之義務，並依議員所為之聲明或申報予
    以登載，毋須為實質之審查，至堪認定。
、又證人曾珍松、佘憶萍、鄭寶珍、吳慧英及詹月娥均係人頭
    助理，並無實際擔任被告議員助理工作，而證人孫君琪、湯
    珮貞、蔡宜庭雖有擔任助理，實際領取薪資並非4 萬元，另
    證人李志仁於附表一編號 6所示之時間亦無擔任被告
    議員助理，業經本院認定如上，故被告出具不實之「新竹市
    議會第7屆議員公費助理聘用申請表」、「新竹市議會第7屆
    議員助理更換遴用申請單」、「新竹市議會第7 屆議員助理
    遴用名冊」、「新竹市議會議員助理異動報告單」、「新竹
    市議會議員助理遴用清單」等文書，致使新竹市議會辦理出
    納業務職員陷於錯誤，依被告李黃錦燕出具之上開文書，每
    月製作「議員助理費劃帳清冊」（除89年1月至3月為同一份
    外）或「議員助理費清冊」（89年8 月以後），如遇當年度
    核發春節慰問金時則再製「議員助理春節慰問金發放清冊」
    ，自足生損害於新竹市議會對補助議員遴用助理費用管理之
    正確性及證人曾珍松、佘憶萍、鄭寶珍、吳慧英、詹月娥、
    孫君琪、湯珮貞、蔡宜庭等人之權益，自屬構成刑法第 214
    條之使公務員登載不實公文書罪甚明。
二、新舊法比較適用：
(一)、按新修正刑法及貪污治罪條例於95年7月1日施行，被告於89
    年1月28日起至95年6月30日止之犯罪在修法前，自有新舊法
    之適用問題。次按：「行為後法律有變更者，適用行為時之
    法律。但行為後之法律有利於行為人者，適用最有利於行為
    人之法律，刑法第2條第1項定有明文。此一規定係規範行為
    後法律變更所生新舊法律比較適用之準據法。而比較時應就
    罪刑有關之共犯、未遂犯、想像競合犯、牽連犯、連續犯、
    結合犯，以及累犯加重、自首減輕暨其他法定加減原因（如
    身分加減）與加減例等一切情形，綜其全部罪刑之結果而為
    比較。乃因各該規定皆涉及犯罪之態樣、階段、罪數、法定
    刑得或應否加、減暨加減之幅度，影響及法定刑或處斷刑之
    範圍，各該罪刑規定須經綜合考量整體適用後，方能據以限
    定法定刑或處斷刑之範圍，於該範圍內為一定刑之宣告。是
    宣告刑雖屬單一之結論，實係經綜合考量整體適用各相關罪
    刑規定之所得。宣告刑所據以決定之各相關罪刑規定，如具
    有適用上之「依附及相互關聯」之特性，須同其新舊法之適
    用。（最高法院96年臺上字第7542號裁判參照）。即新舊法
    比較後予以整體適用，不得割裂適用法律。
(二)、刑法第2 條之新舊法之比較，即以行為時與行為後之法律均
    有處罰規定為前提，自應先行審認被告是否依行為時與行為
    後之法律，皆成立犯罪，始有新舊法之比較問題。
(三)、本件被告於貪污治罪條例第2條、刑法第10條第2項修正前後
    ，皆屬公務員身分：按貪污治罪條例規定之公務員於95年 5
    月5日修正第2條規定，自95年7月1日施行，將原第2 條規定
    ：「依據法令從事公務之人員，犯本條例之罪者，依本條例
    處罰；其受公務機關委託承辦公務之人，犯本條例之罪者，
    亦同」，修正為：「公務員犯本條例之罪者，依本條例處斷
    」。再者94年2月2日修正公布、95年7月1日施行之刑法第10
    條第2 項對於公務員之定義原規定：「稱公務員者，謂依法
    令從事於公務之人員」，修正為：「稱公務員者，謂下列人
    員：一、依法令服務於國家、地方自治團體所屬機關而具有
    法定職務權限，以及其他依法令從事公共事務，而具有法定
    職務權限者。二、受國家、地方自治團體所屬機關依法委託
    ，從事與委託機關權限有關之公共事務者」。故而貪污治罪
    條例第2 條規定犯罪主體公務員之定義，亦適用同日生效施
    行之刑法第10條第2項之立法解釋。本件被告於89年1月28日
    起至95年6 月30日止之犯罪案發時，係擔任新竹市議員，「
    且公務員應依法律命令所定執行其職務（公務員服務法第 1
    條參照），不論其所執行者係公法行為（包括行政契約、行
    政處分、行政計劃等）、私法行為（包括行政協助行為、營
    利性質之企業活動、行政私法行為等）或事實行為，均屬之
    （最高法院91年度臺上字第5948號判決意旨參照），故依94
    年2月2日修正前刑法第10條第2 項，自屬依法令從事於公務
    之人員。
(四)、被告於89年1月28日起至95年6月30日止之犯罪行為後，94年
    1月7日修正公布之刑法，自95年7月1日施行，修正後之刑法
    刪除第55條關於牽連犯之規定。本件被告所犯貪污治罪條例
    第5 條第1項第2款之詐取財物、使公務員登載不實公文書二
    罪，具有牽連犯之關係，依「修正前」即行為時之規定，應
    從一重之公務員詐取財物罪處斷；依修正後之刑法既已刪除
    牽連犯之規定，則所犯上述各罪應依數罪併罰之規定分論併
    罰。比較新舊法之規定，修正後之規定並非較有利於被告，
    依刑法第2條第1項之規定，應適用行為時之法律，即適用「
    修正前」刑法第55條牽連犯之規定，從一重之公務員詐取財
    物罪處斷。
(五)、被告於89年1月28日起至95年6月30日止之犯罪行為後，95年
    7月1日修正施行之新刑法，已刪除第56條連續犯之規定，原
    屬連續犯之數個犯罪行為，依新法應論以數罪，併合處罰之
    ，而依修正前之刑法第56條規定，則論以裁判上一罪，顯然
    罪刑之處罰內容發生變動，此部分之修正，自屬法律變更，
    應有新舊法之比較適用，經比較新舊法結果，以舊法較有利
    於行為人，依刑法第2條第1項前段規定，應依「修正前」刑
    法第56條連續犯規定，論以一罪，併加重其刑（最高法院95
    年5月23日第8次刑事庭會議決議參照）。
(六)、貪污治罪條例第5條第1項之罪得併科罰金，另刑法第214 條
    使公務員登載不實公文書罪之法定刑亦得處銀元500 元以下
    罰金，而被告於89年1月28日起至95年6月30日止之犯罪行為
    後，刑法關於罰金刑之規定業經修正公佈，舊法第33條第 5
    款「罰金：1元以上」之規定，修正公佈為新法第33條第5款
    「罰金：新臺幣1,000 元以上，以百元計算之」，新法施行
    後，應依新法第2條第1項之規定，適用最有利於行為人之法
    律。比較新舊法結果，刑法法定本刑中列有罰金刑者，舊法
    顯然較有利於行為人，被告本件犯罪關於法定罰金刑部分，
    以「行為時」之舊法第33條第5 款定其罰金部分之法定刑，
    對被告較為有利（最高法院95年5月23日第8次刑事庭會議決
    議，臺灣高等法院暨所屬法院95年法律座談會刑事類第一、
    二號提案研討結論採此見解）。
(七)、關於褫奪公權部分，被告於89年1月28日起至95年6月30日止
    之犯罪行為時之修正前刑法第37條第2項規定「宣告6月以上
    有期徒刑，依犯罪之性質認為有褫奪公權之必要者，宣告褫
    奪公權1年以上10年以下」，而新法修正規定為：「宣告1年
    以上有期徒刑，依犯罪之性質認為有褫奪公權之必要者，宣
    告1 年以上10年以下褫奪公權」，雖有修正，惟貪污治罪條
    例第17條已明定「犯本條例之罪，宣告有期徒刑以上之刑者
    ，並宣告褫奪公權」，具特別法性質，應優先適用，且褫奪
    公權部分為從刑，依「主從不可分之法則」，自應依主刑適
    用之法律，至於沒收亦為從刑之一種，與主刑有從屬關係，
    依主刑部分適用之法律而從屬適用，皆無獨立比較之問題（
    最高法院24年上字第5292號判例意旨參照）；又宣告褫奪公
    權之期間修正後仍為1 年以上10年以下，與修正前之期間相
    同，修正施行前、後刑法第37條第2 項關於褫奪公權期間之
    規定，均相同，故整體比較結果，仍適用「修正前」舊法。
(八)、被告於89年1月28日起至95年6月30日止之犯罪行為時之修正
    前刑法第51條規定：「數罪併罰，分別宣告其罪之刑，依左
    列各款定其應執行者：」其中第5 款規定：「宣告多數有期
    徒刑者，於各刑中之最長期以上，各刑合併之刑期以下，定
    其刑期。但不得逾20年」；修正後刑法第51條第5 款規定：
    「宣告多數有期徒刑者，於各刑中之最長期以上，各刑合併
    之刑期以下，定其刑期。但不得逾30年」。比較新舊法之結
    果，自以舊法規定之定應執行刑之上限為20年對行為人較為
    有利行為人之法律；且參照最高法院95年5月23日第8次刑事
    庭會議決議，依刑法第51條定應執行刑時，裁判確定前犯數
    罪，其中一罪在新法施行前者，亦同（即亦應為新舊法比較
    ）。
(九)、經綜合全部罪刑而為比較結果，本件涉及新舊法比較適用者
    ，「修正前」刑法仍適用連續犯規定，以一罪論，僅酌加重
    其刑，又就犯一罪而其方法或結果之行為犯他罪名者，適用
    牽連犯規定，從一重處斷，較之數罪併罰，定執行刑，均對
    被告更為有利，新法之規定非有利於被告，揆諸上揭說明，
    本件就涉及新舊法比較適用事項，應依刑法第2條第1項前段
    ，一體適用被告「行為時」之舊法規定。
(十)、另修正刑法係自95年7月1日起施行，在此之前，刑法分則編
    有關罰金刑之貨幣單位係銀元；且依刑法分則編應處罰金者
    ，應適用罰金罰鍰提高標準條例（已廢止）第1 條之規定，
    亦即應按各該具體條文制定或修正之時間先後，定其提高之
    倍數。惟被告於89年1月28日起至95年6月30日止之犯罪行為
    後，刑法施行法增訂第1條之1，於95年6 月14日經總統公布
    ，並自同年7月1日起施行；該條規定：「中華民國94年1月7
    日刑法修正施行後，刑法分則編所定罰金之貨幣單位為新臺
    幣。94年1月7日刑法修正時，刑法分則編未修正之條文定有
    罰金者，自94年1月7日刑法修正施行後，就其所定數額提高
    為30倍。但72年6 月26日至94年1月7日新增或修正之條文，
    就其所定數額提高為3 倍」。亦即自95年7月1日起，刑法分
    則編所定罰金之貨幣單位，由原來之銀元改為新臺幣；且94
    年1月7日刑法修正時，刑法分則編未修正之條文定有罰金者
    ，自95年7月1日起，有關罰金之數額提高為30倍。刑法第21
    4 條之罪自24年7月1日施行後即未再修正，依增訂刑法施行
    法第1條之1之規定，其罰金以新臺幣為單位，數額應提高30
    倍。此與增訂前之罰金以銀元為單位，且適用罰金罰鍰提高
    標準條例第1 條前段之結果應提高10倍，而新臺幣與銀元之
    比例為3：1，換算結果亦為30倍者，並無不同。亦即增訂刑
    法施行法第1條之1之意旨，僅在使刑法規範之罰金刑之貨幣
    單位，一律改為新臺幣，並使增訂前後有關罰金刑提高之倍
    數一致，對被告而言，並無有利、不利之比較適用之問題，
    且此增訂之規定應屬廢止前罰金罰鍰提高標準條例第1 條但
    書之情形，當無同條前段規定之適用，自應逕行適用刑法施
    行法第1條之1之規定。
三、論罪科刑：
(一)、按貪污治罪條例第5條第1項第2 款所定利用職務上之機會詐
    取財物罪，係指公務員為圖取不法之所得，而假借其職務上
    可利用之機會，以欺罔等不實之方法，獲取不應或不能取得
    之財物，即足當之；縣（巿）議員等公職人員既屬依據法令
    從事公務之人員，自應受上開刑罰之規範。故議員倘利用職
    務上之機會，以虛報助理名額或月薪方式，詐領助理補助款
    ，自應構成利用職務上機會詐取財物罪，本件經綜合上開論
    述及事證，就被告於附表一所示期間，以聘用附表一編號 1
    至9 所示之人為公費助理之名義，向新竹市議會領取之金額
    ，扣除證人孫君琪、湯珮貞、李志仁、蔡宜庭實際薪資金額
    後，計算出被告向新竹市議會詐領助理費金額共計9,503,18
    8元（含證人李志仁未實際擔任助理期間所領取139,268元，
    及94年8月新竹市議會發放至證人湯珮貞第一銀行帳戶內之4
    萬元，惟因此部分或係證人李志仁自行領取【139,268 元】
    ，或被告未領取【4 萬元】，故均不計入本案應追繳所得財
    物之範圍，另被告各時期詐領之金額，計算詳如附表二所示
    ）。
(二)、又刑法第214 條所謂使公務員登載不實事項於公文書罪，須
    一經他人之聲明或申報，公務員即有登載之義務，並依其所
    為之聲明或申報予以登載，而屬不實之事項者，始足構成，
    若其所為聲明或申報，公務員尚須為實質之審查，以判斷其
    真實與否，始得為一定之記載者，即非本罪所稱之使公務員
    登載不實。查新竹市議員向新竹市議會申請補助助理人員薪
    資及春節慰問金，係由該會出納人員僅憑議員提出之助理人
    員資料、僱用通知書等資料，即為一定金額之發給，該會不
    為一定之形式審查或須為實質之審查，業經證人邱振銘證述
    甚詳，是新竹市議會對於議員申請補助助理人員薪資及春節
    慰勞金，乃係一經市議員申請，該會出納公務員即有登載之
    義務，並依其所為之聲明或申報予以登載勿須為實質之審查
    ，至堪認定。
(三)、查被告係新竹市議會議員，為依據法令從事公務之人員，竟
    意圖為自己及證人李志仁不法之所有，利用職務上之機會，
    以向新竹市議會虛報、低報助理月薪之方式，詐領助理補助
    款，使該議會之承辦人員，將不實事項登載於業務上所掌之
    公文書，自足生損害於新竹市議會對補助議員遴用助理費用
    管理之正確性及證人曾珍松、佘憶萍、鄭寶珍、吳慧英、詹
    月娥、孫君琪、湯珮貞、蔡宜庭等人之權益，核其所為，係
    犯貪污治罪條例第5條第1項第2 款之利用職務上機會詐取財
    物、刑法第214條使公務員登載不實公文書罪。被告於89年1
    月28日起至95年6 月30日止先後多次利用職務上之機會詐取
    財物、先後多次使公務員登載不實公文書等犯行，均各時間
    緊接、犯罪構成要件亦復相同，顯各係基於概括犯意反覆為
    之，皆為連續犯，各應依修正前刑法第56條規定論以一罪，
    並加重其刑。又被告所犯前開二罪間，具有方法結果之牽連
    關係，為牽連犯，應依修正前刑法第55條後段規定，從一重
    之連續利用職務上之機會詐取財物罪處斷。另被告於95年 7
    月1日起99年2月28日止，每月均有利用職務上之機會詐取財
    物、使公務員登載不實公文書犯行，當年度並有加領春節慰
    問金，被告每次之犯意各別，時間有異，自應分別每次論以
    貪污治罪條例第5條第1項第2 款之利用職務上機會詐取財物
    、刑法第214 條使公務員登載不實公文書罪。又被告所犯前
    開二罪間，乃一行為觸犯數罪名，為想像競合犯，應依刑法
    第55條之規定，分別論以從一重之利用職務上之機會詐取財
    物罪處斷。被告於89年1月28日起至95年6月30日止所犯之連
    續利用職務上機會詐取財物罪，及於95年7月1日起99年2 月
    28日止每月所犯利用職務上機會詐取財物各罪間，犯意個別
    ，時間不同，應予分論併罰。
(四)、爰審酌被告長期擔任民意代表，竟貪圖小利，以人頭助理或
    短報助理薪資之方式詐領新竹市議會發放之公費助理薪資，
    詐領國家財物，有違選民託付，詐領時間甚長，詐得金額亦
    鉅，且被告迭於偵查至本院審理時，均飾詞狡辯，矢口否認
    犯罪，態度不佳等一切情狀，分別量處如附表四所示之刑，
    並分別依貪污治罪條例第17條、修正前、後刑法第37條第 2
    項諭知褫奪公權如附表四所示，併定其應執行之刑，且就所
    諭知褫奪公權之最長期間執行之。又被告因貪污所得之財物
    分別如附表四備註欄所示，亦應分別依貪污治罪條例第10條
    第1 項、第3項規定（按貪污治罪條例第10條規定已於98年4
    月22日修正，修正前第1項、第2項規定「犯第4條至第6條之
    罪者，其所得財物，應予追繳，並依其情節分別沒收或發還
    被害人」、「前項財物之全部或一部無法追繳時，應追徵其
    價額，或以其財產抵償之」，修正後僅項次改列第10條第 1
    項、第3 項，條文規定內容相同，無新舊法比較適用問題，
    應逕行適用裁判時法，併予敘明），依法宣告追繳發還新竹
    市議會，如全部或一部無法追繳時，以其財產抵償之。
(五)、次按裁判上一罪，如其中一部分為本條例第 3 條所定不予
    減刑之罪，則其據以處罰之他罪雖非同條列舉之罪名，亦應
    不予減刑（參考司法院院解字第3454號、第3661號解釋），
    司法院頒布之法院辦理96年減刑案件應行注意事項第10條定
    有明文。本件被告如附表四編號1 所犯連續利用職務上之機
    會詐取財物罪、連續使公務員登載不實公文書罪2 罪，如附
    表四編號2 至編號12所示各次均係犯利用職務上之機會詐取
    財物罪、使公務員登載不實公文書罪2 罪，犯罪時間雖均係
    在96年4 月24日前，惟因各具有修正前刑法牽連犯（附表四
    編號1部分）、想像競合犯（附表四編號2至編號12部分）之
    裁判上一罪關係，經本院各從一重適用連續利用職務上之機
    會詐取財物罪、利用職務上之機會詐取財物罪處斷，該連續
    使公務員登載不實公文書罪、使公務員登載不實公文書罪雖
    非中華民國九十六年罪犯減刑條例第3 條所定不予減刑之罪
    ，然其所犯連續利用職務上之機會詐取財物罪、利用職務上
    之機會詐取財物罪部分乃屬同條所定不予減刑之罪（該條文
    可資參照），且本院所量處之刑期均已逾有期徒刑1年6月，
    揆諸上開說明，本件被告上開部分即無中華民國九十六年罪
    犯減刑條例之減刑適用，另被告犯如附表四編號13至編號49
    所示各罪之犯罪時間均係在96年4 月24日以後，不合於中華
    民國九十六年罪犯減刑條例第2 條所定減刑條件，均併此敘
    明。
(六)、至於扣案如附表三所示之物，核均與本案經論罪科刑部分無
    關，均無從宣告沒收，亦此指明。
(七)、公訴人另認：１、證人李志仁自94年9月1日起至95年10月31
    日止均未實際擔任被告議員助理；另２、證人蔡宜庭於96年
    8 月份僅領取被告發放之助理薪資2萬3千元，而認被告均涉
    犯貪污治罪條例第5 條第1項第2款利用職務上之機會詐取財
    物罪嫌、刑法第214 條使公務員登載不實公文書罪嫌等語，
    惟查，證人李志仁於本院審理時證稱：其有擔任被告之議員
    助理，從事電腦軟、硬體架設，紅白帖之場合，還有市政府
    活動，跟議員跑行程，第一銀行之存摺是自己保管，使用簽
    名方式領取等語（本院卷二第257至259頁），再佐以該帳戶
    內之款項均為證人李志仁親自簽名領取，此有取款憑條3 紙
    可證（98年度他字卷第196至198頁），亦與其他證人將第一
    銀行存摺、印章交由被告保管，且自行提領之情形迥異，況
    再由證人李志仁之出入境紀錄觀之，其於95年5 月16日出境
    後，迄95年7 月18日已入境臺灣，是自難認證人李志仁於94
    年9 月1日至95年5月15日、95年7月19日至95年9月17日即證
    人李志仁前往長天科技股份有限公司上班之前一日止等期間
    並未實際擔任被告議員助理；另證人蔡宜庭於本院審理時證
    稱：96年8月份匯入薪水4萬元是其於96年8月2日提領等語（
    本院卷二第143、146頁），是由上開證詞觀之，新竹市議會
    於96年8月份撥放之議員助理薪水4萬元確係由證人蔡宜庭自
    行領取甚明，然上開１、起訴書認被告詐領證人李志仁自94
    年9月1日至95年5 月15日之助理費部分與本院認定有罪即附
    表四編號1 所示犯行，具有修正前刑法連續犯之裁判上一罪
    關係；至被告詐領證人李志仁95年7 月19日至同年月31日、
    95年8月1日至同年月31日、95年9月1日至同年月17日之助理
    費部分，分別與附表四編號2、3、4 所示之犯行為一罪關係
    ；２、另起訴書認被告詐領證人蔡宜庭96年8 月份之助理費
    部分，則與附表四編號16所示之犯行為一罪關係，而附表四
    編號2、3、4、16 部分均經本院認定有罪，詳如前述，是上
    開１、２部分均不另為無罪之諭知。
據上論斷，應依刑事訴訟法第299條第1項前段，貪污治罪條例第
2條、第5條第1項第2款、第10條第1項、第3項、第17條，刑法第
2條第1項前段、第11條、第214條、第55條、第37條第2項、第51
條第8款、修正前刑法第56條、第55條後段、第37條第2項、第51
條第5 款，刑法施行法第1條之1第1項、第2項前段，判決如主文
。
本案經檢察官黃惠欣到庭執行職務。
中    華    民    國     100   年    7     月    8    日
                  刑事第三庭   審判長法  官  賴淑敏
                                     法  官  周美玲
                                     法  官  林惠君
以上正本證明與原本無異。
如不服本判決，應於收受本判決後10日內向本院提出上訴書狀。
上訴書狀應敘述具體理由，未敘述上訴理由者，應於上訴期間屆
滿後20日內補提理由書狀於本院（均須按他造當事人之人數附繕
本，並請勿「逕送上級法院」）。
中    華    民    國     100   年    7     月    8    日
                                     書記官  蔣淑君
附錄本案論罪科刑法條全文：
中華民國刑法第214條
（使公務員登載不實罪）
明知為不實之事項，而使公務員登載於職務上所掌之公文書，足
以生損害於公眾或他人者，處3年以下有期徒刑、拘役或5百元以
下罰金。
貪污治罪條例第5條第1項第2款
有下列行為之一者，處7年以上有期徒刑，得併科新臺幣6千萬元
以下罰金：
二、利用職務上之機會，詐取財物者。
附表一：本案犯罪事實
┌───┬────────────────────┬────────┐
│ 編號 │    詐領議員助理費用暨春節慰問金部分    │使公務員登載不實│
│      ├────┬───────┬───────┤公文書部分      │
│      │姓名    │申報不實任職期│詐領之金額（計│                │
│      │        │間            │算式詳如附表二│                │
│      │        │              │所示）        │                │
├───┼────┼───────┼───────┼────────┤
│  1   │曾珍松  │89年1 月28日起│1,934,360元   │新竹市議會第7 屆│
│      │        │至92年9 月30日│              │議員公費助理聘用│
│      │        │止            │              │申請表、新竹市議│
│      │        │              │              │會第7 屆議員助理│
│      │        │              │              │更換遴用申請單、│
│      │        │              │              │新竹市議會第7 屆│
│      │        │              │              │議員助理遴用名冊│
│      │        │              │              │、新竹市議會議員│
│      │        │              │              │助理異動報告單、│
│      │        │              │              │新竹市議會議員助│
│      │        │              │              │理遴用清單、議員│
│      │        │              │              │助理費劃帳清冊（│
│      │        │              │              │89年1 至7 月）、│
│      │        │              │              │議員助理費清冊（│
│      │        │              │              │89年8 月以後）、│
│      │        │              │              │議員助理春節加發│
│      │        │              │              │一個半月助理費清│
│      │        │              │              │冊              │
├───┼────┼───────┼───────┼────────┤
│  2   │佘憶萍  │89年1 月28日起│1,694,360元   │新竹市議會第7 屆│
│      │        │至92年3 月31日│              │議員公費助理聘用│
│      │        │止            │              │申請表、新竹市議│
│      │        │              │              │會第7 屆議員助理│
│      │        │              │              │更換遴用申請單、│
│      │        │              │              │新竹市議會第7 屆│
│      │        │              │              │議員助理遴用名冊│
│      │        │              │              │、新竹市議會議員│
│      │        │              │              │助理異動報告單、│
│      │        │              │              │新竹市議會議員助│
│      │        │              │              │理遴用清單、議員│
│      │        │              │              │助理費劃帳清冊（│
│      │        │              │              │89年1 至7 月）、│
│      │        │              │              │議員助理費清冊（│
│      │        │              │              │89年8 月以後）、│
│      │        │              │              │議員助理春節加發│
│      │        │              │              │一個半月助理費清│
│      │        │              │              │冊              │
├───┼────┼───────┼───────┼────────┤
│  3   │孫君琪  │92年10月1 日起│392,800元     │新竹市議會第7 屆│
│      │        │至94年2 月28日│              │議員公費助理聘用│
│      │        │止            │              │申請表、新竹市議│
│      │        │              │              │會第7 屆議員助理│
│      │        │              │              │更換遴用申請單、│
│      │        │              │              │新竹市議會第7 屆│
│      │        │              │              │議員助理遴用名冊│
│      │        │              │              │、新竹市議會議員│
│      │        │              │              │助理異動報告單、│
│      │        │              │              │新竹市議會議員助│
│      │        │              │              │理遴用清單、議員│
│      │        │              │              │助理費清冊、議員│
│      │        │              │              │助理春節加發一個│
│      │        │              │              │半月助理費清冊（│
│      │        │              │              │93年）、議員助理│
│      │        │              │              │春節慰勞金印領清│
│      │        │              │              │冊（94年）      │
├───┼────┼───────┼───────┼────────┤
│  4   │鄭寶珍  │92年4 月1 日起│1,649,200元   │新竹市議會第7 屆│
│      │        │至95年4 月30日│              │議員公費助理聘用│
│      │        │止            │              │申請表、新竹市議│
│      │        │              │              │會第7 屆議員助理│
│      │        │              │              │更換遴用申請單、│
│      │        │              │              │新竹市議會第7 屆│
│      │        │              │              │議員助理遴用名冊│
│      │        │              │              │、新竹市議會議員│
│      │        │              │              │助理異動報告單、│
│      │        │              │              │新竹市議會議員助│
│      │        │              │              │理遴用清單、議員│
│      │        │              │              │助理費清冊、議員│
│      │        │              │              │助理春節加發一個│
│      │        │              │              │半月助理費清冊（│
│      │        │              │              │93年）、議員助理│
│      │        │              │              │春節慰勞金印領清│
│      │        │              │              │冊（94年）、議員│
│      │        │              │              │助理春節慰問金發│
│      │        │              │              │放清冊（95年以後│
│      │        │              │              │）              │
├───┼────┼───────┼───────┼────────┤
│  5   │湯珮貞  │94年3 月1 日起│12萬元        │新竹市議會第7 屆│
│      │        │至94年8 月31日│              │議員公費助理聘用│
│      │        │止            │              │申請表、新竹市議│
│      │        │              │              │會第7 屆議員助理│
│      │        │              │              │更換遴用申請單、│
│      │        │              │              │新竹市議會第7 屆│
│      │        │              │              │議員助理遴用名冊│
│      │        │              │              │、新竹市議會議員│
│      │        │              │              │助理異動報告單、│
│      │        │              │              │新竹市議會議員助│
│      │        │              │              │理遴用清單、議員│
│      │        │              │              │助理費清冊      │
├───┼────┼───────┼───────┼────────┤
│  6   │李志仁  │95年5 月16日│6萬元         │新竹市議會第7 屆│
│      │（備註：│起至同年6 月30│（4 萬元÷2 ＋│議員公費助理聘用│
│      │均係由李│日止          │4萬元）       │申請表、新竹市議│
│      │志仁自行│              │              │會第7 屆議員助理│
│      │領取帳戶├───────┼───────┤更換遴用申請單、│
│      │內金錢）│95年7 月1 日│21,935元      │新竹市議會第7 屆│
│      │        │起至95年7月17 │（4萬元÷31天 │議員助理遴用名冊│
│      │        │日止          │×17天）      │、新竹市議會議員│
│      │        ├───────┼───────┤助理異動報告單、│
│      │        │95年9 月18日│57,333元      │新竹市議會議員助│
│      │        │起至95年10月31│（4 萬元÷30天│理遴用清單、議員│
│      │        │日止          │×13天＋4 萬元│助理費清冊、議員│
│      │        │              │）            │助理春節慰問金發│
│      │        │              │              │放清冊（95年）  │
├───┼────┼───────┼───────┼────────┤
│  7   │吳慧英  │95年5 月1 日│8萬元         │新竹市議會第7 屆│
│      │        │起至95年6 月30│              │議員公費助理聘用│
│      │        │日            │              │申請表、新竹市議│
│      │        ├───────┼───────┤會第7 屆議員助理│
│      │        │95年7 月1 日│1,985,600元   │更換遴用申請單、│
│      │        │起至99年2 月28│              │新竹市議會第7 屆│
│      │        │日止          │              │議員助理遴用名冊│
│      │        │              │              │、新竹市議會議員│
│      │        │              │              │助理異動報告單、│
│      │        │              │              │新竹市議會議員助│
│      │        │              │              │理遴用清單、議員│
│      │        │              │              │助理費清冊、議員│
│      │        │              │              │助理春節慰問金發│
│      │        │              │              │放清冊（96至99年│
│      │        │              │              │）              │
├───┼────┼───────┼───────┼────────┤
│  8   │蔡宜庭  │95年11月1 日起│138,400元     │新竹市議會第7 屆│
│      │        │至96年8月31日 │              │議員公費助理聘用│
│      │        │              │              │申請表、新竹市議│
│      │        │              │              │會第7 屆議員助理│
│      │        │              │              │更換遴用申請單、│
│      │        │              │              │新竹市議會第7 屆│
│      │        │              │              │議員助理遴用名冊│
│      │        │              │              │、新竹市議會議員│
│      │        │              │              │助理異動報告單、│
│      │        │              │              │新竹市議會議員助│
│      │        │              │              │理遴用清單、議員│
│      │        │              │              │助理費清冊、議員│
│      │        │              │              │助理春節慰問金發│
│      │        │              │              │放清冊（96年）  │
├───┼────┼───────┼───────┼────────┤
│  9   │詹月娥  │96年9 月1 日起│1,369,200元   │新竹市議會第7 屆│
│      │        │至99年2 月28日│              │議員公費助理聘用│
│      │        │止            │              │申請表、新竹市議│
│      │        │              │              │會第7 屆議員助理│
│      │        │              │              │更換遴用申請單、│
│      │        │              │              │新竹市議會第7 屆│
│      │        │              │              │議員助理遴用名冊│
│      │        │              │              │、新竹市議會議員│
│      │        │              │              │助理異動報告單、│
│      │        │              │              │新竹市議會議員助│
│      │        │              │              │理遴用清單、議員│
│      │        │              │              │助理費清冊、議員│
│      │        │              │              │助理春節慰問金發│
│      │        │              │              │放清冊（97至99年│
│      │        │              │              │）              │
└───┴────┴───────┴───────┴────────┘
附表二：被告詐領附表一所示各該助理費用暨春節慰問金之計算
式
┌───┬──────┬─────────────────────┐
│ 編號 │  助理名稱  │                 計算方式                 │
├───┼──────┼─────────────────────┤
│  1   │曾珍松      │5160元（89年1月28日至31日）＋4萬元×11 （ │
│      │            │89年2月至89年12月）＋56,400元（89年春節慰 │
│      │            │問金）＋4萬元×12（90年1月至同年12月）＋  │
│      │            │56,400元（90年春節慰問金）＋4萬元×12個月 │
│      │            │（91年1月至同年12月）＋56,400元（91年春節 │
│      │            │慰問金）＋4萬元×9個月（92年1月至同年9月）│
│      │            │＝1,934,360元                             │
├───┼──────┼─────────────────────┤
│  2   │佘憶萍      │5160元（89年1月28日至31日）＋4萬元×11 （ │
│      │            │89年2月至89年12月）＋56,400元（89年春節慰 │
│      │            │問金）＋4萬元×12（90年1月至同年12月）＋  │
│      │            │56,400元（90年春節慰問金）＋4萬元×12（91 │
│      │            │年1月至同年12月）＋56,400元（91年春節慰勞 │
│      │            │金）＋4萬元×3（92年1月至同年3月）＝      │
│      │            │1,694,360元                               │
├───┼──────┼─────────────────────┤
│  3   │孫君琪      │市議會實際發放：                        │
│      │            │  4萬元×3（92年10月至同年12月）＋56,400元│
│      │            │  （92年春節慰問金）＋4萬元×12（93年1月至│
│      │            │  同年12月）＋56,400元（93年春節慰問金）＋│
│      │            │  4 萬元×2（94年1月至同年2月）＝792,800元│
│      │            │助理實際領取：                          │
│      │            │  2萬元×3（92年10月至同年12月）＋3萬元（ │
│      │            │  92年春節慰問金）＋2萬元×12（93年1月至同│
│      │            │  年12月）＋3萬元（93年春節慰問金）＋2萬元│
│      │            │  ×2（94年1月至同年2月）＝40萬元         │
│      │            │－＝392,800元                         │
├───┼──────┼─────────────────────┤
│  4   │鄭寶珍      │4 萬元×9 （92年4 月至同年12月）＋56,400元│
│      │            │（92年春節慰問金）＋4 萬元×12（93年1 月至│
│      │            │同年12月）＋56,400元（93年春節慰問金）＋4 │
│      │            │萬元×12（94年1 月至同年12月）＋56,400元（│
│      │            │94 年春節慰問金）＋4萬元×4（95年1月至同年│
│      │            │4月）＝1,649,200元                        │
├───┼──────┼─────────────────────┤
│  5   │湯珮貞      │市議會實際發放：                        │
│      │            │  4萬元×5（94年3月至同年8月）＝24萬元    │
│      │            │  （備註：94年8月市議會雖有發放4萬元至證人│
│      │            │  湯珮貞第一銀行帳戶內，惟此部分被告未領取│
│      │            │  ，故不計入本案應追繳所得財物之範圍）    │
│      │            │助理實際領取：                          │
│      │            │  2萬元×6（94年3月至同年8月）＝12萬元    │
│      │            │－＝12萬元                            │
├───┼──────┼─────────────────────┤
│  6   │李志仁      │95年5月16日至同年6月30日                │
│      │            │  4萬元÷2＋4萬元＝6萬元                  │
│      │            │95年7月1日至同年月17日                  │
│      │            │  4萬元÷31天×17天＝21,935元             │
│      │            │95年9月18日至同年10月31日               │
│      │            │  4萬元÷30天×13天＋4萬元＝17,333元＋4萬 │
│      │            │  元＝57,333元                            │
│      │            │＋＋＝139,268元                     │
├───┼──────┼─────────────────────┤
│  7   │吳慧英      │4 萬元×8 （95年5 月至同年12月）＋56,400元│
│      │            │（95年春節慰問金）＋4 萬元×12（96年1 月至│
│      │            │同年12月）＋56,400元（96年春節慰問金）＋4 │
│      │            │萬元×12（97年1 月至同年12月）＋56,400元（│
│      │            │97年春節慰問金）＋4 萬元×12（98年1 月至同│
│      │            │年12月）＋56,400元（98年春節慰問金）＋4萬 │
│      │            │元×2（99年1月至同年2月）＝2,065,600元    │
├───┼──────┼─────────────────────┤
│  8   │蔡宜庭      │市議會實際發放：                        │
│      │            │  4萬元×10（95年11月至96年8月）＋56,400元│
│      │            │  （95年春節慰問金）＝456,400元           │
│      │            │助理實際領取：                          │
│      │            │  21,000元×3（95年8月至同年10月）＋23,000│
│      │            │  元×9（95年11月至96年7月）＋8千元（95年 │
│      │            │  年終獎金）＋4萬元（96年8月份市議會發放之│
│      │            │  議員助理薪資係由證人蔡宜庭領取）＝318,00│
│      │            │  0 元                                    │
│      │            │－＝138,400元                         │
├───┼──────┼─────────────────────┤
│  9   │詹月娥      │4 萬元×4 （96年9 月至同年12月）＋56,400元│
│      │            │（96年春節慰問金）＋4 萬元×12（97年1 月至│
│      │            │同年12月）＋56,400元（97年春節慰問金）＋4 │
│      │            │萬元×12（98年1 月至同年12月）＋56,400元（│
│      │            │98年春節慰問金）＋4萬元×2（99年1月至2月）│
│      │            │＝1,369,200元                             │
├───┴──────┴─────────────────────┤
│總計：9,503,188元                                               │
│備註：89年1月28日至95年6月30日之合計詐領金額為：5,930,720元   │
│      95年7 月1 日至99年2 月28日每月之金額均為8 萬元，加發該年│
│        度之春節慰問金則為56,400元，合計詐領金額為：3,572,468元 │
└────────────────────────────────┘
附表三：扣案物
┌───┬───────────────────────┐
│ 編號 │                 名稱及數量                   │
├───┼───────────────────────┤
│  1   │孫君琪履歷表乙份                              │
├───┼───────────────────────┤
│  2   │李黃錦燕99年1月28日行程表乙份                 │
├───┼───────────────────────┤
│  3   │89年7月5日至90年4月13日現金簿乙本             │
├───┼───────────────────────┤
│  4   │總分類帳乙本                                  │
├───┼───────────────────────┤
│  5   │李榮勝製作之李黃錦燕助理一覽表乙張            │
├───┼───────────────────────┤
│  6   │曾珍松、佘憶萍、鄭寶珍到職日便條紙乙張        │
├───┼───────────────────────┤
│  7   │曾珍松等人助理歷任明細便條紙乙張              │
├───┼───────────────────────┤
│  8   │助理人員明細表乙張、問答題目乙張、法令2張     │
├───┼───────────────────────┤
│  9   │李榮勝電腦列印議員助理明細乙張                │
├───┼───────────────────────┤
│  10  │李榮勝電腦列印李黃錦燕財務總覽表乙張          │
├───┼───────────────────────┤
│  11  │李榮勝電腦列印問答題乙張                      │
├───┼───────────────────────┤
│  12  │李榮勝電腦列印議員助理工作內容乙張            │
└───┴───────────────────────┘
附表四：主文罪名及宣告刑
┌──┬─────┬─────────────────┬────────────┐
│編號│ 犯罪事實 │         主文罪名及宣告刑         │備註（應予追繳所得財物之│
│    │          │                                  │計算方式）              │
├──┼─────┼─────────────────┼────────────┤
│ 1  │事實一(一)、│李黃錦燕連續依據法令從事公務之人員│曾珍松：1,934,360 元  │
│    │事實一(二)之│，利用職務上之機會，詐取財物，處有│ （89年1 月28日起至92年9│
│    │孫君琪、湯│期徒刑捌年陸月，褫奪公權柒年。所得│ 月30日止）             │
│    │珮貞部分  │財物新臺幣伍佰捌拾萬零柒佰貳拾元│佘憶萍：1,694,360元   │
│    │（89年1 月│應予追繳發還新竹市議會，如全部或一│ （89年1 月28日起至92年3│
│    │28日至95年│部無法追繳時，以其財產抵償之。    │ 月31日止）             │
│    │6 月30日之│                                  │孫君琪：392,800元     │
│    │助理費用及│                                  │ （92年10月1 日起至94年2│
│    │春節慰問金│                                  │ 月28日止）             │
│    │）        │                                  │鄭寶珍：1,649,200元   │
│    │          │                                  │ （92年4 月1 日起至95年4│
│    │          │                                  │ 月30日止）             │
│    │          │                                  │湯珮貞：8萬元         │
│    │          │                                  │（94年3 月1 日起至同年8 │
│    │          │                                  │月31日止）              │
│    │          │                                  │吳慧英：8 萬元        │
│    │          │                                  │元（95年5 月1 日起至同年│
│    │          │                                  │6 月30日止）            │
│    │          │                                  │＋＋＋＋＋＝│
│    │          │                                  │5,830,720元             │
│    │          │                                  │（備註：                │
│    │          │                                  │(1)94年8 月份新竹市議會雖│
│    │          │                                  │  有發放4 萬元至證人湯珮│
│    │          │                                  │  貞第一銀行帳戶內，惟此│
│    │          │                                  │  部分被告未領取，故不計│
│    │          │                                  │  入本案應追繳所得財物之│
│    │          │                                  │  範圍                  │
│    │          │                                  │(2)95年5月16日起至同年6月│
│    │          │                                  │  30日止，證人李志仁未實│
│    │          │                                  │  際擔任議員助理仍領取薪│
│    │          │                                  │  資，惟此部分薪資證人李│
│    │          │                                  │  志仁係自行領取，故不計│
│    │          │                                  │  入本案應追繳所得財物之│
│    │          │                                  │  範圍                ）│
├──┼─────┼─────────────────┼────────────┤
│ 2  │事實一(二)  │李黃錦燕依據法令從事公務之人員，利│4萬元                   │
│    │（95年7月 │用職務上之機會，詐取財物，處有期徒│（備註：95年7月1日起至同│
│    │助理費用）│刑柒年，褫奪公權柒年。所得財物新臺│年月17日止，證人李志仁未│
│    │          │幣肆萬元應予追繳發還新竹市議會，如│實際擔任議員助理仍領取薪│
│    │          │全部或一部無法追繳時，以其財產抵償│資，惟此部分薪資係證人李│
│    │          │之。                              │志仁自行領取，故不計入本│
│    │          │                                  │案應追繳所得財物之範圍）│
├──┼─────┼─────────────────┼────────────┤
│ 3  │事實一(二)  │李黃錦燕連續依據法令從事公務之人員│19,000元                │
│    │（95年8 月│，利用職務上之機會，詐取財物，處有│（備註：(1)95年8月1日起至│
│    │助理費用）│期徒刑柒年，褫奪公權柒年。所得財物│同年月31日止，證人李志仁│
│    │          │新臺幣壹萬玖仟元應予追繳發還新竹市│未實際擔任議員助理仍領取│
│    │          │議會，如全部或一部無法追繳時，以其│薪資，惟此部分薪資係證人│
│    │          │財產抵償之。                      │李志仁自行領取，故不計入│
│    │          │                                  │本案應追繳所得財物之範圍│
│    │          │                                  │。(2)95年8 月被告已聘請證│
│    │          │                                  │人蔡宜庭為助理，尚需扣除│
│    │          │                                  │給付予證人蔡宜庭薪水21,0│
│    │          │                                  │00元）                  │
├──┼─────┼─────────────────┼────────────┤
│ 4  │事實一(二)  │李黃錦燕依據法令從事公務之人員，利│19,000元                │
│    │（95年9 月│用職務上之機會，詐取財物，處有期徒│（備註：(1)95年9 月18日起│
│    │助理費用）│刑柒年，褫奪公權柒年。所得財物新臺│至同年9 月30日止，證人李│
│    │          │幣壹萬玖仟元應予追繳發還新竹市議會│志仁已至長天科技股份有限│
│    │          │，如全部或一部無法追繳時，以其財產│公司任職，未實際擔任議員│
│    │          │抵償之。                          │助理仍領取薪資，惟此部分│
│    │          │                                  │之薪資係證人李志仁自行領│
│    │          │                                  │取，故不計入本案應追繳所│
│    │          │                                  │得財物之範圍。(2)95年9 月│
│    │          │                                  │被告已聘請證人蔡宜庭為助│
│    │          │                                  │理，尚需扣除給付予證人蔡│
│    │          │                                  │宜庭薪水21,000元）      │
├──┼─────┼─────────────────┼────────────┤
│ 5  │事實一(二)  │李黃錦燕依據法令從事公務之人員，利│19,000元                │
│    │（95年10月│用職務上之機會，詐取財物，處有期徒│（備註：(1)95年10月1 日起│
│    │助理費用）│刑柒年，褫奪公權柒年。所得財物新臺│至同年月31日止，證人李志│
│    │          │幣壹萬玖仟元應予追繳發還新竹市議會│仁已至長天科技股份有限公│
│    │          │，如全部或一部無法追繳時，以其財產│司任職，未實際擔任議員助│
│    │          │抵償之。                          │理仍領取薪資，惟此部分之│
│    │          │                                  │薪資係證人李志仁自行領取│
│    │          │                                  │，故不計入本案應追繳所得│
│    │          │                                  │財物之範圍。(2)95年10月被│
│    │          │                                  │告已聘請證人蔡宜庭為助理│
│    │          │                                  │，尚需扣除給付予證人蔡宜│
│    │          │                                  │庭薪水21,000元）        │
├──┼─────┼─────────────────┼────────────┤
│ 6  │事實一(二)  │李黃錦燕依據法令從事公務之人員，利│57,000元                │
│    │（95年11月│用職務上之機會，詐取財物，處有期徒│（備註：扣除給付證人蔡宜│
│    │助理費用）│刑柒年，褫奪公權柒年。所得財物新臺│庭助理薪水23,000元）    │
│    │          │幣伍萬柒仟元應予追繳發還新竹市議會│                        │
│    │          │，如全部或一部無法追繳時，以其財產│                        │
│    │          │抵償之。                          │                        │
├──┼─────┼─────────────────┼────────────┤
│ 7  │事實一(二)  │李黃錦燕依據法令從事公務之人員，利│57,000元                │
│    │（95年12月│用職務上之機會，詐取財物，處有期徒│（備註：扣除給付證人蔡宜│
│    │助理費用）│刑柒年，褫奪公權柒年。所得財物新臺│庭助理薪水23,000元）    │
│    │          │幣伍萬柒仟元應予追繳發還新竹市議會│                        │
│    │          │，如全部或一部無法追繳時，以其財產│                        │
│    │          │抵償之。                          │                        │
├──┼─────┼─────────────────┼────────────┤
│ 8  │事實一(二)  │李黃錦燕依據法令從事公務之人員，利│57,000元                │
│    │（96年1 月│用職務上之機會，詐取財物，處有期徒│（備註：扣除給付證人蔡宜│
│    │助理費用）│刑柒年貳月，褫奪公權柒年。所得財物│庭助理薪水23,000元）    │
│    │          │新臺幣伍萬柒仟元應予追繳發還新竹市│                        │
│    │          │議會，如全部或一部無法追繳時，以其│                        │
│    │          │財產抵償之。                      │                        │
├──┼─────┼─────────────────┼────────────┤
│ 9  │事實一(二)  │李黃錦燕依據法令從事公務之人員，利│104,800元               │
│    │（96年1 月│用職務上之機會，詐取財物，處有期徒│（備註：扣除給付證人蔡宜│
│    │春節慰問金│刑柒年貳月，褫奪公權柒年。所得財物│年終獎金8千元）         │
│    │）        │新臺幣拾萬肆仟捌佰元應予追繳發還新│                        │
│    │          │竹市議會，如全部或一部無法追繳時，│                        │
│    │          │以其財產抵償之。                  │                        │
├──┼─────┼─────────────────┼────────────┤
│ 10 │事實一(二)  │李黃錦燕依據法令從事公務之人員，利│57,000元                │
│    │（96年2 月│用職務上之機會，詐取財物，處有期徒│（備註：扣除給付證人蔡宜│
│    │助理費用）│刑柒年貳月，褫奪公權柒年。所得財物│庭助理薪水23,000元）    │
│    │          │新臺幣伍萬柒仟元應予追繳發還新竹市│                        │
│    │          │議會，如全部或一部無法追繳時，以其│                        │
│    │          │財產抵償之。                      │                        │
├──┼─────┼─────────────────┼────────────┤
│ 11 │事實一(二)  │李黃錦燕依據法令從事公務之人員，利│57,000元                │
│    │（96年3 月│用職務上之機會，詐取財物，處有期徒│（備註：扣除給付證人蔡宜│
│    │助理費用）│刑柒年貳月，褫奪公權柒年。所得財物│庭助理薪水23,000元）    │
│    │          │新臺幣伍萬柒仟元應予追繳發還新竹市│                        │
│    │          │議會，如全部或一部無法追繳時，以其│                        │
│    │          │財產抵償之。                      │                        │
├──┼─────┼─────────────────┼────────────┤
│ 12 │事實一(二)  │李黃錦燕依據法令從事公務之人員，利│57,000元                │
│    │（96年4 月│用職務上之機會，詐取財物，處有期徒│（備註：扣除給付證人蔡宜│
│    │助理費用）│刑柒年貳月，褫奪公權柒年。所得財物│庭助理薪水23,000元）    │
│    │          │新臺幣伍萬柒仟元應予追繳發還新竹市│                        │
│    │          │議會，如全部或一部無法追繳時，以其│                        │
│    │          │財產抵償之。                      │                        │
├──┼─────┼─────────────────┼────────────┤
│ 13 │事實一(二)  │李黃錦燕依據法令從事公務之人員，利│57,000元                │
│    │（96年5 月│用職務上之機會，詐取財物，處有期徒│（備註：扣除給付證人蔡宜│
│    │助理費用）│刑柒年貳月，褫奪公權柒年。所得財物│庭助理薪水23,000元）    │
│    │          │新臺幣伍萬柒仟元應予追繳發還新竹市│                        │
│    │          │議會，如全部或一部無法追繳時，以其│                        │
│    │          │財產抵償之。                      │                        │
├──┼─────┼─────────────────┼────────────┤
│ 14 │事實一(二)  │李黃錦燕依據法令從事公務之人員，利│57,000元                │
│    │（96年6 月│用職務上之機會，詐取財物，處有期徒│（備註：扣除給付證人蔡宜│
│    │助理費用）│刑柒年貳月，褫奪公權柒年。所得財物│庭助理薪水23,000元）    │
│    │          │新臺幣伍萬柒仟元應予追繳發還新竹市│                        │
│    │          │議會，如全部或一部無法追繳時，以其│                        │
│    │          │財產抵償之。                      │                        │
├──┼─────┼─────────────────┼────────────┤
│ 15 │事實一(二)  │李黃錦燕依據法令從事公務之人員，利│57,000元                │
│    │（96年7 月│用職務上之機會，詐取財物，處有期徒│（備註：扣除給付證人蔡宜│
│    │助理費用）│刑柒年貳月，褫奪公權柒年。所得財物│庭助理薪水23,000元）    │
│    │          │新臺幣伍萬柒仟元應予追繳發還新竹市│                        │
│    │          │議會，如全部或一部無法追繳時，以其│                        │
│    │          │財產抵償之。                      │                        │
├──┼─────┼─────────────────┼────────────┤
│ 16 │事實一(二)  │李黃錦燕依據法令從事公務之人員，利│4萬元                   │
│    │（96年8 月│用職務上之機會，詐取財物，處有期徒│（備註：96年8 月市議會撥│
│    │助理費用）│刑柒年貳月，褫奪公權柒年。所得財物│入4 萬元之助理薪資係由證│
│    │          │新臺幣肆萬元應予追繳發還新竹市議會│人蔡宜庭自行領取）      │
│    │          │，如全部或一部無法追繳時，以其財產│                        │
│    │          │抵償之。                          │                        │
├──┼─────┼─────────────────┼────────────┤
│ 17 │事實一(二)  │李黃錦燕依據法令從事公務之人員，利│8萬元                   │
│    │（96年9 月│用職務上之機會，詐取財物，處有期徒│                        │
│    │助理費用）│刑柒年貳月，褫奪公權柒年。所得財物│                        │
│    │          │新臺幣捌萬元應予追繳發還新竹市議會│                        │
│    │          │，如全部或一部無法追繳時，以其財產│                        │
│    │          │抵償之。                          │                        │
├──┼─────┼─────────────────┼────────────┤
│ 18 │事實一(二)  │李黃錦燕依據法令從事公務之人員，利│8萬元                   │
│    │（96年10月│用職務上之機會，詐取財物，處有期徒│                        │
│    │助理費用）│刑柒年貳月，褫奪公權柒年。所得財物│                        │
│    │          │新臺幣捌萬元應予追繳發還新竹市議會│                        │
│    │          │，如全部或一部無法追繳時，以其財產│                        │
│    │          │抵償之。                          │                        │
├──┼─────┼─────────────────┼────────────┤
│ 19 │事實一(二)  │李黃錦燕依據法令從事公務之人員，利│8萬元                   │
│    │（96年11月│用職務上之機會，詐取財物，處有期徒│                        │
│    │助理費用）│刑柒年貳月，褫奪公權柒年。所得財物│                        │
│    │          │新臺幣捌萬元應予追繳發還新竹市議會│                        │
│    │          │，如全部或一部無法追繳時，以其財產│                        │
│    │          │抵償之。                          │                        │
├──┼─────┼─────────────────┼────────────┤
│ 20 │事實一(二)  │李黃錦燕依據法令從事公務之人員，利│8萬元                   │
│    │（96年12月│用職務上之機會，詐取財物，處有期徒│                        │
│    │助理費用）│刑柒年貳月，褫奪公權柒年。所得財物│                        │
│    │          │新臺幣捌萬元應予追繳發還新竹市議會│                        │
│    │          │，如全部或一部無法追繳時，以其財產│                        │
│    │          │抵償之。                          │                        │
├──┼─────┼─────────────────┼────────────┤
│ 21 │事實一(二)  │李黃錦燕依據法令從事公務之人員，利│8萬元                   │
│    │（97年1 月│用職務上之機會，詐取財物，處有期徒│                        │
│    │助理費用）│刑柒年肆月，褫奪公權柒年。所得財物│                        │
│    │          │新臺幣捌萬元應予追繳發還新竹市議會│                        │
│    │          │，如全部或一部無法追繳時，以其財產│                        │
│    │          │抵償之。                          │                        │
├──┼─────┼─────────────────┼────────────┤
│ 22 │事實一(二)  │李黃錦燕依據法令從事公務之人員，利│112,800元               │
│    │（97年1 月│用職務上之機會，詐取財物，處有期徒│                        │
│    │春節慰問金│刑柒年肆月，褫奪公權柒年。所得財物│                        │
│    │）        │新臺幣拾壹萬貳仟捌佰元應予追繳發還│                        │
│    │          │新竹市議會，如全部或一部無法追繳時│                        │
│    │          │，以其財產抵償之。                │                        │
├──┼─────┼─────────────────┼────────────┤
│ 23 │事實一(二)  │李黃錦燕依據法令從事公務之人員，利│8萬元                   │
│    │（97年2 月│用職務上之機會，詐取財物，處有期徒│                        │
│    │助理費用）│刑柒年肆月，褫奪公權柒年。所得財物│                        │
│    │          │新臺幣捌萬元應予追繳發還新竹市議會│                        │
│    │          │，如全部或一部無法追繳時，以其財產│                        │
│    │          │抵償之。                          │                        │
├──┼─────┼─────────────────┼────────────┤
│ 24 │事實一(二)  │李黃錦燕依據法令從事公務之人員，利│8萬元                   │
│    │（97年3 月│用職務上之機會，詐取財物，處有期徒│                        │
│    │助理費用）│刑柒年肆月，褫奪公權柒年。所得財物│                        │
│    │          │新臺幣捌萬元應予追繳發還新竹市議會│                        │
│    │          │，如全部或一部無法追繳時，以其財產│                        │
│    │          │抵償之。                          │                        │
├──┼─────┼─────────────────┼────────────┤
│ 25 │事實一(二)  │李黃錦燕依據法令從事公務之人員，利│8萬元                   │
│    │（97年4 月│用職務上之機會，詐取財物，處有期徒│                        │
│    │助理費用）│刑柒年肆月，褫奪公權柒年。所得財物│                        │
│    │          │新臺幣捌萬元應予追繳發還新竹市議會│                        │
│    │          │，如全部或一部無法追繳時，以其財產│                        │
│    │          │抵償之。                          │                        │
├──┼─────┼─────────────────┼────────────┤
│ 26 │事實一(二)  │李黃錦燕依據法令從事公務之人員，利│8萬元                   │
│    │（97年5 月│用職務上之機會，詐取財物，處有期徒│                        │
│    │助理費用）│刑柒年肆月，褫奪公權柒年。所得財物│                        │
│    │          │新臺幣捌萬元應予追繳發還新竹市議會│                        │
│    │          │，如全部或一部無法追繳時，以其財產│                        │
│    │          │抵償之。                          │                        │
├──┼─────┼─────────────────┼────────────┤
│ 27 │事實一(二)  │李黃錦燕依據法令從事公務之人員，利│8萬元                   │
│    │（97年6 月│用職務上之機會，詐取財物，處有期徒│                        │
│    │助理費用）│刑柒年肆月，褫奪公權柒年。所得財物│                        │
│    │          │新臺幣捌萬元應予追繳發還新竹市議會│                        │
│    │          │，如全部或一部無法追繳時，以其財產│                        │
│    │          │抵償之。                          │                        │
├──┼─────┼─────────────────┼────────────┤
│ 28 │事實一(二)  │李黃錦燕依據法令從事公務之人員，利│8萬元                   │
│    │（97年7 月│用職務上之機會，詐取財物，處有期徒│                        │
│    │助理費用）│刑柒年肆月，褫奪公權柒年。所得財物│                        │
│    │          │新臺幣捌萬元應予追繳發還新竹市議會│                        │
│    │          │，如全部或一部無法追繳時，以其財產│                        │
│    │          │抵償之。                          │                        │
├──┼─────┼─────────────────┼────────────┤
│ 29 │事實一(二)  │李黃錦燕依據法令從事公務之人員，利│8萬元                   │
│    │（97年8 月│用職務上之機會，詐取財物，處有期徒│                        │
│    │助理費用）│刑柒年肆月，褫奪公權柒年。所得財物│                        │
│    │          │新臺幣捌萬元應予追繳發還新竹市議會│                        │
│    │          │，如全部或一部無法追繳時，以其財產│                        │
│    │          │抵償之。                          │                        │
├──┼─────┼─────────────────┼────────────┤
│ 30 │事實一(二)  │李黃錦燕依據法令從事公務之人員，利│8萬元                   │
│    │（97年9 月│用職務上之機會，詐取財物，處有期徒│                        │
│    │助理費用）│刑柒年肆月，褫奪公權柒年。所得財物│                        │
│    │          │新臺幣捌萬元應予追繳發還新竹市議會│                        │
│    │          │，如全部或一部無法追繳時，以其財產│                        │
│    │          │抵償之。                          │                        │
├──┼─────┼─────────────────┼────────────┤
│ 31 │事實一(二)  │李黃錦燕依據法令從事公務之人員，利│8萬元                   │
│    │（97年10月│用職務上之機會，詐取財物，處有期徒│                        │
│    │助理費用）│刑柒年肆月，褫奪公權柒年。所得財物│                        │
│    │          │新臺幣捌萬元應予追繳發還新竹市議會│                        │
│    │          │，如全部或一部無法追繳時，以其財產│                        │
│    │          │抵償之。                          │                        │
├──┼─────┼─────────────────┼────────────┤
│ 32 │事實一(二)  │李黃錦燕依據法令從事公務之人員，利│8萬元                   │
│    │（97年11月│用職務上之機會，詐取財物，處有期徒│                        │
│    │助理費用）│刑柒年肆月，褫奪公權柒年。所得財物│                        │
│    │          │新臺幣捌萬元應予追繳發還新竹市議會│                        │
│    │          │，如全部或一部無法追繳時，以其財產│                        │
│    │          │抵償之。                          │                        │
├──┼─────┼─────────────────┼────────────┤
│ 33 │事實一(二)  │李黃錦燕依據法令從事公務之人員，利│8萬元                   │
│    │（97年12月│用職務上之機會，詐取財物，處有期徒│                        │
│    │助理費用）│刑柒年肆月，褫奪公權柒年。所得財物│                        │
│    │          │新臺幣捌萬元應予追繳發還新竹市議會│                        │
│    │          │，如全部或一部無法追繳時，以其財產│                        │
│    │          │抵償之。                          │                        │
├──┼─────┼─────────────────┼────────────┤
│ 34 │事實一(二)  │李黃錦燕依據法令從事公務之人員，利│8萬元                   │
│    │（98年1 月│用職務上之機會，詐取財物，處有期徒│                        │
│    │助理費用）│刑柒年陸月，褫奪公權柒年。所得財物│                        │
│    │          │新臺幣捌萬元應予追繳發還新竹市議會│                        │
│    │          │，如全部或一部無法追繳時，以其財產│                        │
│    │          │抵償之。                          │                        │
├──┼─────┼─────────────────┼────────────┤
│ 35 │事實一(二)  │李黃錦燕依據法令從事公務之人員，利│112,800元               │
│    │（98年1 月│用職務上之機會，詐取財物，處有期徒│                        │
│    │春節慰問金│刑柒年陸月，褫奪公權柒年。所得財物│                        │
│    │）        │新臺幣拾壹萬貳仟捌佰元應予追繳發還│                        │
│    │          │新竹市議會，如全部或一部無法追繳時│                        │
│    │          │，以其財產抵償之。                │                        │
├──┼─────┼─────────────────┼────────────┤
│ 36 │事實一(二)  │李黃錦燕依據法令從事公務之人員，利│8萬元                   │
│    │（98年2 月│用職務上之機會，詐取財物，處有期徒│                        │
│    │助理費用）│刑柒年陸月，褫奪公權柒年。所得財物│                        │
│    │          │新臺幣捌萬元應予追繳發還新竹市議會│                        │
│    │          │，如全部或一部無法追繳時，以其財產│                        │
│    │          │抵償之。                          │                        │
├──┼─────┼─────────────────┼────────────┤
│ 37 │事實一(二)  │李黃錦燕依據法令從事公務之人員，利│8萬元                   │
│    │（98年3 月│用職務上之機會，詐取財物，處有期徒│                        │
│    │助理費用）│刑柒年陸月，褫奪公權柒年。所得財物│                        │
│    │          │新臺幣捌萬元應予追繳發還新竹市議會│                        │
│    │          │，如全部或一部無法追繳時，以其財產│                        │
│    │          │抵償之。                          │                        │
├──┼─────┼─────────────────┼────────────┤
│ 38 │事實一(二)  │李黃錦燕依據法令從事公務之人員，利│8萬元                   │
│    │（98年4 月│用職務上之機會，詐取財物，處有期徒│                        │
│    │助理費用）│刑柒年陸月，褫奪公權柒年。所得財物│                        │
│    │          │新臺幣捌萬元應予追繳發還新竹市議會│                        │
│    │          │，如全部或一部無法追繳時，以其財產│                        │
│    │          │抵償之。                          │                        │
├──┼─────┼─────────────────┼────────────┤
│ 39 │事實一(二)  │李黃錦燕依據法令從事公務之人員，利│8萬元                   │
│    │（98年5 月│用職務上之機會，詐取財物，處有期徒│                        │
│    │助理費用）│刑柒年陸月，褫奪公權柒年。所得財物│                        │
│    │          │新臺幣捌萬元應予追繳發還新竹市議會│                        │
│    │          │，如全部或一部無法追繳時，以其財產│                        │
│    │          │抵償之。                          │                        │
├──┼─────┼─────────────────┼────────────┤
│ 40 │事實一(二)  │李黃錦燕依據法令從事公務之人員，利│8萬元                   │
│    │（98年6 月│用職務上之機會，詐取財物，處有期徒│                        │
│    │助理費用）│刑柒年陸月，褫奪公權柒年。所得財物│                        │
│    │          │新臺幣捌萬元應予追繳發還新竹市議會│                        │
│    │          │，如全部或一部無法追繳時，以其財產│                        │
│    │          │抵償之。                          │                        │
├──┼─────┼─────────────────┼────────────┤
│ 41 │事實一(二)  │李黃錦燕依據法令從事公務之人員，利│8萬元                   │
│    │（98年7 月│用職務上之機會，詐取財物，處有期徒│                        │
│    │助理費用）│刑柒年陸月，褫奪公權柒年。所得財物│                        │
│    │          │新臺幣捌萬元應予追繳發還新竹市議會│                        │
│    │          │，如全部或一部無法追繳時，以其財產│                        │
│    │          │抵償之。                          │                        │
├──┼─────┼─────────────────┼────────────┤
│ 42 │事實一(二)  │李黃錦燕依據法令從事公務之人員，利│8萬元                   │
│    │（98年8 月│用職務上之機會，詐取財物，處有期徒│                        │
│    │助理費用）│刑柒年陸月，褫奪公權柒年。所得財物│                        │
│    │          │新臺幣捌萬元應予追繳發還新竹市議會│                        │
│    │          │，如全部或一部無法追繳時，以其財產│                        │
│    │          │抵償之。                          │                        │
├──┼─────┼─────────────────┼────────────┤
│ 43 │事實一(二)  │李黃錦燕依據法令從事公務之人員，利│8萬元                   │
│    │（98年9 月│用職務上之機會，詐取財物，處有期徒│                        │
│    │助理費用）│刑柒年陸月，褫奪公權柒年。所得財物│                        │
│    │          │新臺幣捌萬元應予追繳發還新竹市議會│                        │
│    │          │，如全部或一部無法追繳時，以其財產│                        │
│    │          │抵償之。                          │                        │
├──┼─────┼─────────────────┼────────────┤
│ 44 │事實一(二)  │李黃錦燕依據法令從事公務之人員，利│8萬元                   │
│    │（98年10月│用職務上之機會，詐取財物，處有期徒│                        │
│    │助理費用）│刑柒年陸月，褫奪公權柒年。所得財物│                        │
│    │          │新臺幣捌萬元應予追繳發還新竹市議會│                        │
│    │          │，如全部或一部無法追繳時，以其財產│                        │
│    │          │抵償之。                          │                        │
├──┼─────┼─────────────────┼────────────┤
│ 45 │事實一(二)  │李黃錦燕依據法令從事公務之人員，利│8萬元                   │
│    │（98年11月│用職務上之機會，詐取財物，處有期徒│                        │
│    │助理費用）│刑柒年陸月，褫奪公權柒年。所得財物│                        │
│    │          │新臺幣捌萬元應予追繳發還新竹市議會│                        │
│    │          │，如全部或一部無法追繳時，以其財產│                        │
│    │          │抵償之。                          │                        │
├──┼─────┼─────────────────┼────────────┤
│ 46 │事實一(二)  │李黃錦燕依據法令從事公務之人員，利│8萬元                   │
│    │（98年12月│用職務上之機會，詐取財物，處有期徒│                        │
│    │助理費用）│刑柒年陸月，褫奪公權柒年。所得財物│                        │
│    │          │新臺幣捌萬元應予追繳發還新竹市議會│                        │
│    │          │，如全部或一部無法追繳時，以其財產│                        │
│    │          │抵償之。                          │                        │
├──┼─────┼─────────────────┼────────────┤
│ 47 │事實一(二)  │李黃錦燕依據法令從事公務之人員，利│8萬元                   │
│    │（99年1 月│用職務上之機會，詐取財物，處有期徒│                        │
│    │助理費用）│刑柒年捌月，褫奪公權柒年。所得財物│                        │
│    │          │新臺幣捌萬元應予追繳發還新竹市議會│                        │
│    │          │，如全部或一部無法追繳時，以其財產│                        │
│    │          │抵償之。                          │                        │
├──┼─────┼─────────────────┼────────────┤
│ 48 │事實一(二)  │李黃錦燕依據法令從事公務之人員，利│112,800元               │
│    │（99年1 月│用職務上之機會，詐取財物，處有期徒│                        │
│    │春節慰問金│刑柒年捌月，褫奪公權柒年。所得財物│                        │
│    │）        │新臺幣拾壹萬貳仟捌佰元應予追繳發還│                        │
│    │          │新竹市議會，如全部或一部無法追繳時│                        │
│    │          │，以其財產抵償之。                │                        │
├──┼─────┼─────────────────┼────────────┤
│ 49 │事實一(二)  │李黃錦燕依據法令從事公務之人員，利│8萬元                   │
│    │（99年2 月│用職務上之機會，詐取財物，處有期徒│                        │
│    │助理費用）│刑柒年捌月，褫奪公權柒年。所得財物│                        │
│    │          │新臺幣捌萬元應予追繳發還新竹市議會│                        │
│    │          │，如全部或一部無法追繳時，以其財產│                        │
│    │          │抵償之。                          │                        │
├──┴─────┴─────────────────┼────────────┤
│                                                    │總計：9,323,920元       │
│                                                    │（應予追繳所得財物之計算│
│                                                    │方式：被告向新竹市議會詐│
│                                                    │領之助理費金額，再扣除證│
│                                                    │人李志仁未實際擔任助理仍│
│                                                    │領取之薪資【因此部分係證│
│                                                    │人李志仁自行領取，故不計│
│                                                    │入應追繳所得財物之範圍】│
│                                                    │、94年8 月份市議會發放至│
│                                                    │證人湯珮貞第一銀行帳戶內│
│                                                    │之4 萬元【因此部分被告未│
│                                                    │領取，故不計入應追繳所得│
│                                                    │財物之範圍】）          │
└──────────────────────────┴────────────┘